```{r, include=FALSE}
# Nettoyage de l'environnement
rm(list = ls())
# install.packages("writexl")

# Définition du répertoire de travail
setwd("/home/rogerbernat/Documents/Projet_statistique_2024")

# Chargement du fichier .rds
donnees.1 <- readRDS("supp_p_val_10.Rdata", "rb")
var_p_val <- readRDS("variables_selectionnees_p_valeur.Rdata", "rb")
load("supp_p_val_10_clem.Rdata")
donnees.clem <- bdd_apres_pvalue_10
ncol(donnees.clem)
library(DescTools)
nouvelles_donnees_clem <- setdiff(colnames(donnees.clem), colnames(donnees))
noms.clem <- colnames(donnees.clem)
noms.clem
library(writexl)
donnees <- readRDS("nomenclature_y_supp_anciennes.Rdata", "rb")

write_xlsx(data.frame(noms.clem), "dict_new_df2.xlsx")

```

```{r}
length(donnees.clem)
```
# Création table p_valeurs


## Étude univariée du lien entre Y et les variables X
On commence par définir une fonction qui réalise un test du chi^2 pour les variables qualitatives dont la modalité ayant le plus petit effectif est supérieure à 5. Sinon, on effectue un G-test. Pour les variables numériques, on applique un test ANOVA.
```{r, warning=FALSE}
# Fonction d'étude univariée

etude_univariee <- function(Y, data) {
  if (!(Y %in% colnames(data))) {
    stop("La variable Y n'est pas présente dans le jeu de données.")
  }
  
  variables_selectionnees <- list()
  
  # Initialisation des compteurs pour chaque type de test
  compteur_anova <- 0
  compteur_gtest_yates <- 0
  compteur_gtest_williams <- 0
  compteur_gtest_sans_correction <- 0
  pvalue_na <- 0
  
  for (var in colnames(data)) {
    if (var == Y) next 
    
    if (is.numeric(data[[var]])) {
      # Test ANOVA pour les variables numériques
      p_value <- tryCatch({
        summary(aov(data[[var]] ~ data[[Y]]))[[1]]$`Pr(>F)`[1]
      }, error = function(e) NA)

      compteur_anova <- compteur_anova + 1
      
    } else if (is.factor(data[[var]])) {
      
      # Calcul des effectifs attendus
      tab_contingence <- table(data[[var]], data[[Y]])
      total_global <- sum(tab_contingence)
      tot_lignes <- rowSums(tab_contingence) # renvoie un vecteur avec les totaux de lignes
      tot_colonnes <- colSums(tab_contingence)
      effectifs_attendus <- outer(tot_lignes, tot_colonnes, FUN = "*") / total_global

      if (any(effectifs_attendus < 5) & all(dim(tab_contingence) == 2)) {
        # Correction de Yates pour un tableau 2x2 avec effectifs faibles
        p_value <- tryCatch({
          GTest(tab_contingence, correct = "yates")$p.value
        }, error = function(e) NA)
        
        # Incrémentation du compteur GTest avec Yates
        compteur_gtest_yates <- compteur_gtest_yates + 1
        
      } else if (any(effectifs_attendus < 5) & any(dim(tab_contingence) > 2)) {
        # Correction de Williams pour un tableau > 2x2 avec effectifs faibles
        p_value <- tryCatch({
          GTest(tab_contingence, correct = "williams")$p.value
        }, error = function(e) NA)
        
        # Incrémentation du compteur GTest avec Williams
        compteur_gtest_williams <- compteur_gtest_williams + 1
        
      } else {
        # Test G sans correction pour les autres cas
        p_value <- tryCatch({
          GTest(tab_contingence)$p.value
        }, error = function(e) NA)
        
        # Incrémentation du compteur GTest sans correction
        compteur_gtest_sans_correction <- compteur_gtest_sans_correction + 1
      }
      
    } else {
      next
    }
    
    # Ajouter la p-value à la liste des variables sélectionnées
    if (!is.na(p_value)) {
      variables_selectionnees[[var]] <- p_value
    }
    else{
      pvalue_na <- pvalue_na + 1
    }
  }
  
  # Affichage des compteurs de chaque test
  cat("ANOVA effectués:", compteur_anova, "\n")
  cat("GTest avec correction Yates effectués:", compteur_gtest_yates, "\n")
  cat("GTest avec correction Williams effectués:", compteur_gtest_williams, "\n")
  cat("GTest sans correction effectués:", compteur_gtest_sans_correction, "\n")
  cat("Gtest donnant p-value NA", pvalue_na, "\n")
  return(variables_selectionnees)
}
```

## Sélection des variables explicatives
```{r}
noms.clem
resultats <- etude_univariee(Y = noms.clem[64], data = donnees.clem)
write_xlsx(data.frame(resultats), "avec_p_val.xlsx")
```

En gardant une p-valeur de 0,10, nous sélectionnons 61 variables. Nous faisons ce choix de p-valeur afin de limiter à 10 % les chances de nous tromper lors de la considération ou non d’une variable.

Cependant, comme nous avons utilisé la même p-valeur pour des variables de nature différente, vérifions si les variables sélectionnées respectent les proportions initiales de typage.

```{r}
variable_names <- names(resultats)

# Transformation en data frame
p_values_df <- data.frame(variable = variable_names, p_value = p_values)

# On met les variables en ordre suivant la p_valeur
sorted_p_values_df <- p_values_df[p_values_df$p_value <= p_select, ]
```
```{r, eval=F, include=F}

saveRDS(sorted_p_values_df, "variables_selectionnees_p_valeur.Rdata")
```
# Affichage répartition selon variable à expliquer
Commençons avec variables qualitatives:

```{r}
# On crée un vecteur contenant le nom des variables factor
factor_var <- colnames(donnees.clem)[sapply(donnees.clem, FUN= function(x){is.factor(x)})]

for (col in factor_var) {
    # On parcourt les noms des variables
  if (!(col %in% c("y", "CODE_ELEVAGE"))) {  # Si la colonne n'est pas la colonne y ou CODE_ELEVAGE
    cat("Tableau de contingence entre les variables y et", col, ":\n") 
    print(table(donnees.clem$y, donnees.clem[[col]])) # Affichage tableau de contingence
    cat("\n")  # Ajoute ligne vide pour une meilleure lisibilité
  }
}
```

Continuons avec variables quantitatives:
```{r}
# On crée un vecteur contenant le nom des variables numeric
numeric_var <- colnames(donnees.clem)[sapply(donnees.clem, FUN= function(x){is.numeric(x)})]
for (col in numeric_var) {
    # On parcourt les noms des variables
  if (!(col %in% c("y", "CODE_ELEVAGE"))) {  # Si la colonne n'est pas la colonne y ou CODE_ELEVAGE
    cat("Boxplot entre les variables y et", col, ":\n") 
    boxplot(donnees.clem[[col]] ~ donnees.clem$y, outline=F) # Affichage tableau de contingence
  }
}
```
```{r, include=F, eval=F}
ncol(donnees)
saveRDS(var_p_val, "df_var_p-val.Rdata")
saveRDS(donnees, "suppression_doublons.Rdata")
```
