```{r, include=FALSE}
# Nettoyage de l'environnement
rm(list = ls())

# Définition du répertoire de travail
setwd("/home/rogerbernat/Documents/Projet_statistique_2024")

# Chargement du fichier .rds
donnees <- readRDS("supp_p_val_10.Rdata", "rb")
var_p_val <- readRDS("variables_selectionnees_p_valeur.Rdata", "rb")
nrow(var_p_val)
```
# Suppression variables doublés
Aprés selection des données, on a un total de 
```{r}
length(donnees)
```

Parmis celles ci, il y a des variables qualitatives issues de la même variable quantitative don on eneleve celles ayant une p-valeur plus élevée.
```{r}
# débit des abreuvoirs en L/min

var_noms_eau <- c("T10_PS_EauDebi_1",
                  "T10_PS_EauDebi_2")
var_p_val[var_p_val$variable %in% var_noms_eau,] # affichage des p_val par variable
# Recherche nom variable a gardé
var_a_garder_eau <- var_p_val[ var_p_val$p_value == min(var_p_val[var_p_val$variable %in% var_noms_eau,]$p_value),]$variable
# On crée la liste des noms de variables à supprimer
noms_a_supp_eau <- var_noms_eau[var_noms_eau != var_a_garder_eau]
# Affichage nom variable avec la plus petite p-valeur
var_a_garder_eau

# Température extérieure

var_noms_temp <- c("T01_T_EXT_1", 
                   "T01_T_EXT_2",
                   "T01_T_EXT_3",
                   "T01_T_EXT_4",
                   "T01_T_EXT")
var_p_val[var_p_val$variable %in% var_noms_temp,]
var_a_garder_temp <- var_p_val[ var_p_val$p_value == min(var_p_val[var_p_val$variable %in% var_noms_temp,]$p_value),]$variable
noms_a_supp_temp <- var_noms_temp[var_noms_temp != var_a_garder_temp]
var_a_garder_temp

# Griffures

var_noms_grif <- c("T14_ENG_NoteIndPoGrif_2",
                   "T14_ENG_NoteIndPoGrifMOY",
                   "T14_ENG_NoteIndPoGrifMED")
var_p_val[var_p_val$variable %in% var_noms_grif,]
var_a_garder_grif <- var_p_val[ var_p_val$p_value == min(var_p_val[var_p_val$variable %in% var_noms_grif,]$p_value),]$variable
noms_a_supp_grif <- var_noms_grif[var_noms_grif != var_a_garder_grif]
var_a_garder_grif
```

On garde ainsi dans les catégories respectives : 

* T10_PS_EauDebi_2
* T01_T_EXT_3
* T14_ENG_NoteIndPoGrifMED
```{r}
# crée liste des noms à supprimer
noms_suppr <- c(noms_a_supp_eau, noms_a_supp_temp, noms_a_supp_grif)
donnees <- donnees[ , ! colnames(donnees) %in% noms_suppr]
var_p_val <- var_p_val[  !var_p_val$variable %in% noms_suppr,]

```
# Noms variables restantes 
```{r}
colnames(donnees)
```

# Affichage répartition selon variable à expliquée 
Commençons par les variables qualitatives:

```{r}
# On crée un vecteur contenant le nom des variables factor
factor_var <- colnames(donnees)[sapply(donnees, FUN= function(x){is.factor(x)})]


for (col in factor_var) {
    # On parcourt les noms des variables
  if (!(col %in% c("y", "CODE_ELEVAGE"))) {  # Si la colonne n'est pas la colonne y ou CODE_ELEVAGE
    cat("Tableau de contingence entre les variables y et", col, ":\n") 
    print(table(donnees$y, donnees[[col]])) # Affichage tableau de contingence
    cat("\n")  # Ajoute ligne vide pour une meilleure lisibilité
  }
}
```

Continuons par les variables quantitatives:
```{r}
# On crée un vecteur contenant le nom des variables numeric
numeric_var <- colnames(donnees)[sapply(donnees, FUN= function(x){is.numeric(x)})]
for (col in numeric_var) {
    # On parcourt les noms des variables
  if (!(col %in% c("y", "CODE_ELEVAGE"))) {  # Si la colonne n'est pas la colonne y ou CODE_ELEVAGE
    cat("Boxplot entre les variables y et", col, ":\n") 
    boxplot(donnees[[col]] ~ donnees$y, outline=F) # Affichage tableau de contingence
  }
}
```
```{r, include=F, eval=F}
saveRDS(var_p_val, "df_var_p-val.Rdata")
saveRDS(donnees, "suppression_doublons.Rdata")
```