```{r, include=FALSE}
# Nettoyage de l'environnement
rm(list = ls())

# Chargement des librairies
install.packages("Exact")
install.packages("DescTools")

library(dplyr)
library(corrplot)
library(Exact) 
library(ggplot2)
library(DescTools)




# Chargement du fichier .rds
data <- readRDS("supp_redondanceet+_tutrice.Rdata", "rb")
```

## Étude des liens entre les variables X deux à deux
On commence par définir une fonction qui s'inspire de la précédente. Elle réalise un G-test pour les variables qualitatives-qualitatives. Pour les variables numériques-qualitatives, on applique un test ANOVA. Puis pour les variables numériques-numériques, on utilise un test de corrélation de Spearman qui permet de détecter des liens monotones et pas uniquement les liens linéaires.
Une option est disponible pour modifier la fonction en bas. Elle permet d'afficher 1 lorsque la p_value est strictement supérieure à 0.10 et permet de faciliter l'identification des corrélations problématiques.
```{r}
etude_bivariee <- function(data) {
  # Initialiser une matrice vide pour stocker les p-values
  n <- ncol(data)
  p_value_matrix <- matrix(NA, nrow = n, ncol = n, dimnames = list(colnames(data), colnames(data)))
  
  # Boucle sur toutes les paires de variables
  for (i in 1:n) {
    var1 <- colnames(data)[i]
    
    for (j in 1:n) {
      var2 <- colnames(data)[j]
      
      # Pour les valeurs sur la diagonale, on met la valeur 0
      if (i == j) {
        p_value_matrix[i, j] <- 0
        next
      }
      
      # Calculer la p-value selon le type des variables
      if (is.numeric(data[[var1]]) && is.numeric(data[[var2]])) {
        # Test de corrélation de Spearman pour deux variables numériques
        p_value <- tryCatch({
          cor.test(data[[var1]], data[[var2]], method = "spearman", exact = FALSE)$p.value
        }, error = function(e) NA)
        
      } else if (is.factor(data[[var1]]) && is.factor(data[[var2]])) {
        # Test G-test pour deux variables catégorielles
        tab_contingence <- table(data[[var1]], data[[var2]])
        if (any(tab_contingence < 5)) {
          p_value <- tryCatch({
            GTest(tab_contingence)$p.value
          }, error = function(e) NA)
        } else {
          p_value <- tryCatch({
            GTest(tab_contingence)$p.value
          }, error = function(e) NA)
        }
        
      } else if (is.numeric(data[[var1]]) && is.factor(data[[var2]])) {
        # Test ANOVA pour une variable numérique et une catégorielle
        p_value <- tryCatch({
          summary(aov(data[[var1]] ~ data[[var2]]))[[1]]$`Pr(>F)`[1]
        }, error = function(e) NA)
        
      } else if (is.factor(data[[var1]]) && is.numeric(data[[var2]])) {
        # Test ANOVA pour une variable catégorielle et une numérique
        p_value <- tryCatch({
          summary(aov(data[[var2]] ~ data[[var1]]))[[1]]$`Pr(>F)`[1]
        }, error = function(e) NA)
        
      } else {
        # Cas non pris en charge
        p_value <- NA
      }
      
      # Option pour afficher 1 à toutes les p_value > 0.10 :
      #if (!is.na(p_value) & p_value > 0.10){
      #  p_value <- 1
      #}
      
      # Stocker la p-value dans la matrice
      p_value_matrix[i, j] <- p_value
    }
  }
  
  return(p_value_matrix)
}
```

On utilise donc cette fonction sur notre jeu de données (en prenant le soin d'enlever CODE_ELEVAGE et y) et on peut observer les résultats.
```{r}

corrX <- etude_bivariee(data[-c(1,26)])
round(corrX, 2)

```