---
title: "PIGAL - exemple de code pour analyse PLS multiblocs suivie d'une classification k-means"
author: "Christelle FABLET"
date: "`r Sys.Date()`"
output:
  prettydoc::html_pretty:
  theme: "architect"
highlight: github
number_sections: TRUE
---
<style type="text/css">
  body{
    font-size: 5pt;
  }
</style>

```{r setup, include=FALSE}
knitr::opts_chunk$set(echo = TRUE)
```
__Packages__
```{r error=FALSE, message=FALSE, warning=FALSE}
# chargement des packages nécessaires pour la suite
library(readxl)
library(WriteXLS)
library(tidyverse)
library(questionr)
library(dplyr)
library(skimr)
library(naniar)
library(caret)
library(ggcorrplot)
library(FactoMineR)
library(factoextra)
library(Factoshiny)
library(FactoInvestigate)
library(writexl)
library(summarytools)
library(corrplot)
library(readxl)
library(mice)
library(DescTools)
library(bnstruct)
library(rpart)
library(rpart.plot)
library(stringr)
library(dplyr)
library(missMDA)
library(tidyr)
library(cluster)
library(tm)
library(SnowballC)
library(wordcloud)
library(RColorBrewer)
library(explor)
library(readxl)
library(tidyverse)
library(dataMaid)
library(questionr)
library(caret)
library(dplyr)
library(skimr)
library(ggplot2)
library(knitr)
library(kableExtra)
library(sf)
library(sp)
library(summarytools)
library(naniar)
library(writexl)
library(corrplot)
library(explor)
library(car)
library(multcompView)
library(Hmisc)
library(stringr)
library(reshape2)
library(here)
library(purrr)
library(DescTools)
library(forcats) 
library(magrittr) # for piping
library(ade4)
library(adegraphics)
library(fastDummies)
library(cluster)
library(table1)

```
#Création d'un répertoire de travail 
A modifier selon la localisation de votre répertoire ou à abandaonner selon vos habitudes.

```{r, echo = T, warning = F, message = F}
setwd("P:/Progr_Elev_Alterna/3.Enquete_analytique/7.Ergonomie/Analyse_donnees/4.Projet_Tutore_ENSAI/1.Donnees/3.Travail_Juillet2023")
```
__Charger les données __

```{r, echo = T, warning = F, message = F}

load("P:/Progr_Elev_Alterna/3.Enquete_analytique/7.Ergonomie/Analyse_donnees/4.Projet_Tutore_ENSAI/1.Donnees/3.Travail_Juillet2023/BLOCS_X_ordonnes.RData")

```
##_______________________________________________________________________________##
#Analyse multiblocs - 75 variables X 
##_______________________________________________________________________________## 
  Blocs_Y_76X01_X07 = fichier contenant 75 variables X et une variable Y.
  Dans ce fichier les variables sont ordonnées par bloc de variables car dans la suite du code, les blocs de variables seront définis en donnant les indices de colonnes où démarre et se finit le bloc.
  
```{r, echo = T, warning = F, message = F}
#convertir la variable Y en facteur
Blocs_Y_76X01_X07$clust_ERGO<-factor(Blocs_Y_76X01_X07$clust_ERGO)
```

*Etape 1*
Découpage en blocs :
AStuce : les variables doivent être ordonnées par bloc.par exemple toutes les variables du bloc X01 doivent se suivre dans le fichier soumis à l'analyse mbPLS. Puis les variables du bloc X02 doivent suivre celles du bloc X01 et ainsi de suite.
Ici, au total nous avons 7 blocs de variables X.

```{r, echo = T, warning = F, message = F}
X01_Env_Physique <- Blocs_Y_76X01_X07[,2:8] #7 variables
X02_Cond_Materielles <- Blocs_Y_76X01_X07[,9:23] #15 variables
X03_Activites <- Blocs_Y_76X01_X07[,24:31] #8 variables
X04_Organ_Tps_Travail <- Blocs_Y_76X01_X07[,32:39]#8 variables
X05_Env_Humain <- Blocs_Y_76X01_X07[,40:45]#6 variables
X06_Ressenti<- Blocs_Y_76X01_X07[,46:62]#17 variables
X07_Situation_Personnelle<- Blocs_Y_76X01_X07[,63:76]#14 variables
```

*Etape 2*
#Transformation des vbl quali en vbl indicatrices pour le modèle :
création des dummy variables avec le package fastDummies. La variable prise en référence correspond à celle dont l'effectif de réponse est le plus élevé.

```{r, echo = T, warning = F, message = F}
library(fastDummies)

data <- list(X01_Env_Physique, X02_Cond_Materielles, X03_Activites, X04_Organ_Tps_Travail, X05_Env_Humain,X05_Env_Humain,X07_Situation_Personnelle)

for(i in 1:length(data)){
  df <- data[[i]]
  for(var in names(df)){
    if(is.factor(df[[var]])){
      df <- dummy_cols(df, var, remove_selected_columns = TRUE, remove_most_frequent_dummy = TRUE)
    }
  }
  data[[i]] <- df
}
```

*Etape 3*
La variable Y est en 3 modalités donc elle est également recodée en dummy variables selon le code indiqué ci-dessous.

#Introduction de la variable Y codée en 3 dummy variables :
```{r, echo = T, warning = F, message = F}
Blocs_Y_76X01_X07_2<-Blocs_Y_76X01_X07

#Création des 3 Y
Blocs_Y_76X01_X07_2$Y1 <- as.matrix(ifelse(Blocs_Y_76X01_X07_2$clust_ERGO == 1, 1, 0))
Blocs_Y_76X01_X07_2$Y2 <- as.matrix(ifelse(Blocs_Y_76X01_X07_2$clust_ERGO == 2, 1, 0))
Blocs_Y_76X01_X07_2$Y3 <- as.matrix(ifelse(Blocs_Y_76X01_X07_2$clust_ERGO == 3, 1, 0))

#suppression de clust_ERGO, la variable Y initiale, qui a été récodée en 3 niveaux Y
Blocs_Y_76X01_X07_2 <- Blocs_Y_76X01_X07_2[,-1] 
```

*Etape 4*
Création d'un bloc pour la variable Y codée en dummy variables.

```{r}
#création d'un vecteur Y
Y <- Blocs_Y_76X01_X07_2[,76:78]
data[[8]] <- Y
```

*Etape 5*
Renommer les blocs:
```{r, echo = T, warning = F, message = F}

new_names <- c("X01_Env_Physique", "X02_Cond_Materielles", "X03_Activites", "X04_Organ_Tps_Travail", "X05_Env_Humain", "X06_Ressenti","X07_Situation_Personnelle","Y")
names(data) <- new_names

```

*Etape 6* **PASSAGE à l'analyse mbPLS**
###________________###
# PLS Multibloc
###________________###

## Préparation des données
```{r, echo = T, warning = F, message = F}
Y <- data[[8]]
row.names(Y)<-rownames(data[1]) #renommer les lignes du nouveau Y par les numéros des data 1 à 7 car Y prend le code elevage (PIGAL/ELEV/01...) alors que les autres fichiers ont un numéro d'ordre (perte du code_elevage); sans cela le code d'après bloque #à voir si cette étape est nécessaire dans votre code selon la configuration de votre fichier.

dudiY.ergo <- dudi.pca(Y, center = TRUE, scale = TRUE, scannf = FALSE)
ktabX.ergo <- ktab.list.df(data[1:7])
```

## mbPLS
```{r, echo = T, warning = F, message = F}
res.mbpls2   <- mbpls(dudiY.ergo, ktabX.ergo, scale = T, option = "uniform", scannf = FALSE, nf = 10)
summary(res.mbpls2)

res.plot     <- plot(res.mbpls2)
res.2foldcv2 <- testdim(res.mbpls2, nrepet = 500)  # calcul long

```
NB : les variables X sont centrées et réduites à ce niveau
__########################################################################__
#récupération des composantes de tous les axes pour réaliser une classification k-means à partir de ces composantes
__########################################################################__
```{r, echo = T, warning = F, message = F}
#pour les X
recup_compos_X<-res.mbpls2$lX
#pour les Y
recup_compos_Y<-res.mbpls2$lY
```
__########################################################################################__
____Réaliser une classification k-means à partir des deux premières dimensions____
__########################################################################################__
```{r, echo = T, warning = F, message = F}
#composantes du bloc X
data_clust <- recup_compos_X[,c(1:2)] #x premières composantes récupérées pour la suite de la classification
data_clust2 <- scale(data_clust) # centrer


#########################################
#DETERMINE HOW MANY CLUSTERS IS OPTIMAL
#########################################

#plot number of clusters vs. total within sum of squares
fviz_nbclust(data_clust2, kmeans, method = "wss")

#calculate gap statistic based on number of clusters
gap_stat <- clusGap(data_clust2,
                    FUN = kmeans,
                    nstart = 25,
                    K.max = 10,
                    B = 50)

#plot number of clusters vs. gap statistic
fviz_gap_stat(gap_stat)


```


##########################################
#PERFORM K-MEANS CLUSTERING WITH OPTIMAL K
##########################################
```{r, echo = T, warning = F, message = F}
#make this example reproducible
set.seed(123)

#perform k-means clustering with k = x clusters (x=centers)
res.km <- kmeans(data_clust2, centers = 4, nstart = 25)

#view results
res.km

#plot results of final k-means model
fviz_cluster(res.km, data = data_clust2,
             geom = "point",
             ellipse.type = "convex", 
             ggtheme = theme_bw()
             )

```
#Récupération de l'affectation aux clusters pour ajout au fichier de données initial
```{r, echo = T, warning = F, message = F}
cluster_Y_X<-cbind(Blocs_Y_76X01_X07, cluster_km=res.km$cluster)
cluster_Y_Xb<-data_frame(cluster_Y_X)
#déclarer la variable cluster_km en facteur
cluster_Y_Xb$cluster_km <- as.factor(cluster_Y_Xb$cluster_km)
```
# Caractériser les clusters par les variables Y et X originelles
```{r, echo = T, warning = F, message = F}
kable(table1(~ . | cluster_km, data = cluster_Y_Xb))
#NB : clust=nom de la variable contenant le n° des clusters
```
# caractériser les clusters par les variables Y et X sur ou sous représentées à p<0.05
```{r, echo = T, warning = F, message = F}
#pour les var quanti
#print(catdes(cluster_Y_Xb, num.var =77, proba =0.05)$quanti) #NB : num.var = colonne où clust

#pour les var quali
print(catdes(cluster_Y_Xb, num.var =77, proba =0.05)$category)#NB : num.var = colonne où clust

#Récupération des résultats dans une list R
X2<-catdes(cluster_Y_Xb, num.var =77, proba =0.05)$category # générer une liste contenant les résultats 

#Création de data.frame pour chaque cluster
km2_cluster1<-as.data.frame(X2[["1"]])
km2_cluster2<-as.data.frame(X2[["2"]])
km2_cluster3<-as.data.frame(X2[["3"]])
km2_cluster4<-as.data.frame(X2[["4"]])

#repasser le numéro de ligne en colonne
km2_cluster1<-dplyr::as_data_frame(km2_cluster1, rownames = "Variable")
km2_cluster2<-dplyr::as_data_frame(km2_cluster2, rownames = "Variable")
km2_cluster3<-dplyr::as_data_frame(km2_cluster3, rownames = "Variable")
km2_cluster4<-dplyr::as_data_frame(km2_cluster4, rownames = "Variable")
```
#___________________________________________________#
__Exportation de la caractérisation des clusters__
#___________________________________________________#
__Exportation des résultats__
```{r}
#1 fichier par cluster
write_xlsx(km2_cluster1, 'P:\\Progr_Elev_Alterna\\3.Enquete_analytique\\7.Ergonomie\\Analyse_donnees\\4.Projet_Tutore_ENSAI\\3.Resultats\\3.VariablesX\\4.Res_mbPLS_Kmeans\\km2_cluster1.xlsx', col_names = TRUE,
           format_headers = TRUE,
           use_zip64 = FALSE)

write_xlsx(km2_cluster2, 'P:\\Progr_Elev_Alterna\\3.Enquete_analytique\\7.Ergonomie\\Analyse_donnees\\4.Projet_Tutore_ENSAI\\3.Resultats\\3.VariablesX\\4.Res_mbPLS_Kmeans\\km2_cluster2.xlsx', col_names = TRUE,
           format_headers = TRUE,
           use_zip64 = FALSE)

write_xlsx(km2_cluster3, 'P:\\Progr_Elev_Alterna\\3.Enquete_analytique\\7.Ergonomie\\Analyse_donnees\\4.Projet_Tutore_ENSAI\\3.Resultats\\3.VariablesX\\4.Res_mbPLS_Kmeans\\km2_cluster3.xlsx', col_names = TRUE,
           format_headers = TRUE,
           use_zip64 = FALSE)

write_xlsx(km2_cluster4, 'P:\\Progr_Elev_Alterna\\3.Enquete_analytique\\7.Ergonomie\\Analyse_donnees\\4.Projet_Tutore_ENSAI\\3.Resultats\\3.VariablesX\\4.Res_mbPLS_Kmeans\\km2_cluster4.xlsx', col_names = TRUE,
           format_headers = TRUE,
           use_zip64 = FALSE)

#tous les clusters dans un seul fichier excel !! attention les onglets n'ont pas de nom mais suivent l'ordre cité dans la fonction
write_xlsx(list(km2_cluster1, km2_cluster2,km2_cluster3, km2_cluster4), 'P:\\Progr_Elev_Alterna\\3.Enquete_analytique\\7.Ergonomie\\Analyse_donnees\\4.Projet_Tutore_ENSAI\\3.Resultats\\3.VariablesX\\4.Res_mbPLS_Kmeans\\Clusters_km2.xlsx', col_names = TRUE,
           format_headers = TRUE,
           use_zip64 = FALSE)
```




__########################################################################__
### Clustering K-means avec 4 dimensions et coupure en 4 clusters########
__########################################################################__

```{r, echo = T, warning = F, message = F}
#composantes du bloc X
data_clust4 <- recup_compos_X[,c(1:4)] #x premières composantes récupérées pour la suite de la classification
data_clust42 <- scale(data_clust4) # centrer


#########################################
#DETERMINE HOW MANY CLUSTERS IS OPTIMAL
#########################################

#plot number of clusters vs. total within sum of squares
fviz_nbclust(data_clust42, kmeans, method = "wss")

#calculate gap statistic based on number of clusters
gap_stat <- clusGap(data_clust42,
                    FUN = kmeans,
                    nstart = 25,
                    K.max = 10,
                    B = 50)

#plot number of clusters vs. gap statistic
fviz_gap_stat(gap_stat)


```


##########################################
#PERFORM K-MEANS CLUSTERING WITH OPTIMAL K
##########################################
```{r, echo = T, warning = F, message = F}
#make this example reproducible
set.seed(123)

#perform k-means clustering with k = x clusters (x=centers)
res.km4 <- kmeans(data_clust42, centers = 4, nstart = 25)

#view results
res.km4

#plot results of final k-means model
fviz_cluster(res.km4, data = data_clust42,
             geom = "point",
             ellipse.type = "convex", 
             ggtheme = theme_bw()
             )

```
#Récupération de l'affectation aux clusters pour ajout au fichier de données initial
```{r, echo = T, warning = F, message = F}
cluster_Y_X4<-cbind(Blocs_Y_76X01_X07, cluster_km4=res.km4$cluster)
cluster_Y_Xb4<-data_frame(cluster_Y_X4)
#déclarer la variable cluster_km en facteur
cluster_Y_Xb4$cluster_km4 <- as.factor(cluster_Y_Xb4$cluster_km4)
```
# Caractériser les clusters par les variables Y et X originelles
```{r, echo = T, warning = F, message = F}
kable(table1(~ . | cluster_km4, data = cluster_Y_Xb4))
#NB : clust=nom de la variable contenant le n° des clusters
```
# caractériser les clusters par les variables Y et X sur ou sous représentées à p<0.05
```{r, echo = T, warning = F, message = F}
#pour les var quanti
#print(catdes(cluster_Y_Xb, num.var =77, proba =0.05)$quanti) #NB : num.var = colonne où clust

#pour les var quali
print(catdes(cluster_Y_Xb4, num.var =77, proba =0.05)$category)#NB : num.var = colonne où clust

#Récupération des résultats dans une list R
X4<-catdes(cluster_Y_Xb4, num.var =77, proba =0.05)$category # générer une liste contenant les résultats 

#Création de data.frame pour chaque cluster
km4_cluster1<-as.data.frame(X4[["1"]])
km4_cluster2<-as.data.frame(X4[["2"]])
km4_cluster3<-as.data.frame(X4[["3"]])
km4_cluster4<-as.data.frame(X4[["4"]])

#repasser le numéro de ligne en colonne
km4_cluster1<-dplyr::as_data_frame(km4_cluster1, rownames = "Variable")
km4_cluster2<-dplyr::as_data_frame(km4_cluster2, rownames = "Variable")
km4_cluster3<-dplyr::as_data_frame(km4_cluster3, rownames = "Variable")
km4_cluster4<-dplyr::as_data_frame(km4_cluster4, rownames = "Variable")

```
#___________________________________________________#
__Exportation de la caractérisation des clusters__
#___________________________________________________#
__Exportation des résultats__
```{r}
#1 fichier par cluster
write_xlsx(km4_cluster1, 'P:\\Progr_Elev_Alterna\\3.Enquete_analytique\\7.Ergonomie\\Analyse_donnees\\4.Projet_Tutore_ENSAI\\3.Resultats\\3.VariablesX\\4.Res_mbPLS_Kmeans\\km4_cluster1.xlsx', col_names = TRUE,
           format_headers = TRUE,
           use_zip64 = FALSE)

write_xlsx(km4_cluster2, 'P:\\Progr_Elev_Alterna\\3.Enquete_analytique\\7.Ergonomie\\Analyse_donnees\\4.Projet_Tutore_ENSAI\\3.Resultats\\3.VariablesX\\4.Res_mbPLS_Kmeans\\km4_cluster2.xlsx', col_names = TRUE,
           format_headers = TRUE,
           use_zip64 = FALSE)

write_xlsx(km4_cluster3, 'P:\\Progr_Elev_Alterna\\3.Enquete_analytique\\7.Ergonomie\\Analyse_donnees\\4.Projet_Tutore_ENSAI\\3.Resultats\\3.VariablesX\\4.Res_mbPLS_Kmeans\\km4_cluster3.xlsx', col_names = TRUE,
           format_headers = TRUE,
           use_zip64 = FALSE)

write_xlsx(km4_cluster4, 'P:\\Progr_Elev_Alterna\\3.Enquete_analytique\\7.Ergonomie\\Analyse_donnees\\4.Projet_Tutore_ENSAI\\3.Resultats\\3.VariablesX\\4.Res_mbPLS_Kmeans\\km4_cluster4.xlsx', col_names = TRUE,
           format_headers = TRUE,
           use_zip64 = FALSE)

#tous les clusters dans un seul fichier excel !! attention les onglets n'ont pas de nom mais suivent l'ordre cité dans la fonction
write_xlsx(list(km4_cluster1, km4_cluster2,km4_cluster3, km4_cluster4), 'P:\\Progr_Elev_Alterna\\3.Enquete_analytique\\7.Ergonomie\\Analyse_donnees\\4.Projet_Tutore_ENSAI\\3.Resultats\\3.VariablesX\\4.Res_mbPLS_Kmeans\\Clusters_km4.xlsx', col_names = TRUE,
           format_headers = TRUE,
           use_zip64 = FALSE)
```

__########################################################################__
### Clustering K-means avec 6 dimensions et coupure en 4 clusters########
__########################################################################__

```{r, echo = T, warning = F, message = F}
#composantes du bloc X
data_clust6 <- recup_compos_X[,c(1:6)] #x premières composantes récupérées pour la suite de la classification
data_clust62 <- scale(data_clust6) # centrer


#########################################
#DETERMINE HOW MANY CLUSTERS IS OPTIMAL
#########################################

#plot number of clusters vs. total within sum of squares
fviz_nbclust(data_clust62, kmeans, method = "wss")

#calculate gap statistic based on number of clusters
gap_stat <- clusGap(data_clust62,
                    FUN = kmeans,
                    nstart = 25,
                    K.max = 10,
                    B = 50)

#plot number of clusters vs. gap statistic
fviz_gap_stat(gap_stat)


```


##########################################
#PERFORM K-MEANS CLUSTERING WITH OPTIMAL K
##########################################
```{r, echo = T, warning = F, message = F}
#make this example reproducible
set.seed(123)

#perform k-means clustering with k = x clusters (x=centers)
res.km6 <- kmeans(data_clust62, centers = 4, nstart = 25)

#view results
res.km6

#plot results of final k-means model
fviz_cluster(res.km4, data = data_clust62,
             geom = "point",
             ellipse.type = "convex", 
             ggtheme = theme_bw()
             )

```
#Récupération de l'affectation aux clusters pour ajout au fichier de données initial
```{r, echo = T, warning = F, message = F}
cluster_Y_X6<-cbind(Blocs_Y_76X01_X07, cluster_km6=res.km6$cluster)
cluster_Y_Xb6<-data_frame(cluster_Y_X6)
#déclarer la variable cluster_km en facteur
cluster_Y_Xb6$cluster_km6 <- as.factor(cluster_Y_Xb6$cluster_km6)
```
# Caractériser les clusters par les variables Y et X originelles
```{r, echo = T, warning = F, message = F}
kable(table1(~ . | cluster_km6, data = cluster_Y_Xb6))
#NB : clust=nom de la variable contenant le n° des clusters
```
# caractériser les clusters par les variables Y et X sur ou sous représentées à p<0.05
```{r, echo = T, warning = F, message = F}
#pour les var quanti
#print(catdes(cluster_Y_Xb, num.var =77, proba =0.05)$quanti) #NB : num.var = colonne où clust

#pour les var quali
print(catdes(cluster_Y_Xb6, num.var =77, proba =0.05)$category)#NB : num.var = colonne où clust

#Récupération des résultats dans une list R
X6<-catdes(cluster_Y_Xb6, num.var =77, proba =0.05)$category # générer une liste contenant les résultats 

#Création de data.frame pour chaque cluster
km6_cluster1<-as.data.frame(X6[["1"]])
km6_cluster2<-as.data.frame(X6[["2"]])
km6_cluster3<-as.data.frame(X6[["3"]])
km6_cluster4<-as.data.frame(X6[["4"]])

#repasser le numéro de ligne en colonne
km6_cluster1<-dplyr::as_data_frame(km6_cluster1, rownames = "Variable")
km6_cluster2<-dplyr::as_data_frame(km6_cluster2, rownames = "Variable")
km6_cluster3<-dplyr::as_data_frame(km6_cluster3, rownames = "Variable")
km6_cluster4<-dplyr::as_data_frame(km6_cluster4, rownames = "Variable")


```
#___________________________________________________#
__Exportation de la caractérisation des clusters__
#___________________________________________________#
__Exportation des résultats__
```{r}
#1 fichier par cluster
write_xlsx(km6_cluster1, 'P:\\Progr_Elev_Alterna\\3.Enquete_analytique\\7.Ergonomie\\Analyse_donnees\\4.Projet_Tutore_ENSAI\\3.Resultats\\3.VariablesX\\4.Res_mbPLS_Kmeans\\km6_cluster1.xlsx', col_names = TRUE,
           format_headers = TRUE,
           use_zip64 = FALSE)

write_xlsx(km6_cluster2, 'P:\\Progr_Elev_Alterna\\3.Enquete_analytique\\7.Ergonomie\\Analyse_donnees\\4.Projet_Tutore_ENSAI\\3.Resultats\\3.VariablesX\\4.Res_mbPLS_Kmeans\\km6_cluster2.xlsx', col_names = TRUE,
           format_headers = TRUE,
           use_zip64 = FALSE)

write_xlsx(km6_cluster3, 'P:\\Progr_Elev_Alterna\\3.Enquete_analytique\\7.Ergonomie\\Analyse_donnees\\4.Projet_Tutore_ENSAI\\3.Resultats\\3.VariablesX\\4.Res_mbPLS_Kmeans\\km6_cluster3.xlsx', col_names = TRUE,
           format_headers = TRUE,
           use_zip64 = FALSE)

write_xlsx(km6_cluster4, 'P:\\Progr_Elev_Alterna\\3.Enquete_analytique\\7.Ergonomie\\Analyse_donnees\\4.Projet_Tutore_ENSAI\\3.Resultats\\3.VariablesX\\4.Res_mbPLS_Kmeans\\km6_cluster4.xlsx', col_names = TRUE,
           format_headers = TRUE,
           use_zip64 = FALSE)

#tous les clusters dans un seul fichier excel !! attention les onglets n'ont pas de nom mais suivent l'ordre cité dans la fonction
write_xlsx(list(km6_cluster1, km6_cluster2,km6_cluster3, km6_cluster4), 'P:\\Progr_Elev_Alterna\\3.Enquete_analytique\\7.Ergonomie\\Analyse_donnees\\4.Projet_Tutore_ENSAI\\3.Resultats\\3.VariablesX\\4.Res_mbPLS_Kmeans\\Clusters_km6.xlsx', col_names = TRUE,
           format_headers = TRUE,
           use_zip64 = FALSE)
```

__########################################################################__
### Clustering K-means avec 10 dimensions et coupure en 4 clusters########
__########################################################################__

```{r, echo = T, warning = F, message = F}
#composantes du bloc X
data_clust10 <- recup_compos_X[,c(1:10)] #x premières composantes récupérées pour la suite de la classification
data_clust102 <- scale(data_clust10) # centrer


#########################################
#DETERMINE HOW MANY CLUSTERS IS OPTIMAL
#########################################

#plot number of clusters vs. total within sum of squares
fviz_nbclust(data_clust102, kmeans, method = "wss")

#calculate gap statistic based on number of clusters
gap_stat <- clusGap(data_clust102,
                    FUN = kmeans,
                    nstart = 25,
                    K.max = 10,
                    B = 50)

#plot number of clusters vs. gap statistic
fviz_gap_stat(gap_stat)


```


##########################################
#PERFORM K-MEANS CLUSTERING WITH OPTIMAL K
##########################################
```{r, echo = T, warning = F, message = F}
#make this example reproducible
set.seed(123)

#perform k-means clustering with k = x clusters (x=centers)
res.km10 <- kmeans(data_clust102, centers = 4, nstart = 25)

#view results
res.km10

#plot results of final k-means model
fviz_cluster(res.km10, data = data_clust62,
             geom = "point",
             ellipse.type = "convex", 
             ggtheme = theme_bw()
             )

```
#Récupération de l'affectation aux clusters pour ajout au fichier de données initial
```{r, echo = T, warning = F, message = F}
cluster_Y_X10<-cbind(Blocs_Y_76X01_X07, cluster_km10=res.km10$cluster)
cluster_Y_Xb10<-data_frame(cluster_Y_X10)
#déclarer la variable cluster_km en facteur
cluster_Y_Xb10$cluster_km10 <- as.factor(cluster_Y_Xb10$cluster_km10)
```
# Caractériser les clusters par les variables Y et X originelles
```{r, echo = T, warning = F, message = F}
kable(table1(~ . | cluster_km10, data = cluster_Y_Xb10))
#NB : clust=nom de la variable contenant le n° des clusters
```
# caractériser les clusters par les variables Y et X sur ou sous représentées à p<0.05
```{r, echo = T, warning = F, message = F}
#pour les var quanti
#print(catdes(cluster_Y_Xb, num.var =77, proba =0.05)$quanti) #NB : num.var = colonne où clust

#pour les var quali
print(catdes(cluster_Y_Xb10, num.var =77, proba =0.05)$category)#NB : num.var = colonne où clust

#Récupération des résultats dans une list R
X10<-catdes(cluster_Y_Xb10, num.var =77, proba =0.05)$category # générer une liste contenant les résultats 

#Création de data.frame pour chaque cluster
km10_cluster1<-as.data.frame(X10[["1"]])
km10_cluster2<-as.data.frame(X10[["2"]])
km10_cluster3<-as.data.frame(X10[["3"]])
km10_cluster4<-as.data.frame(X10[["4"]])

#repasser le numéro de ligne en colonne
km10_cluster1<-dplyr::as_data_frame(km10_cluster1, rownames = "Variable")
km10_cluster2<-dplyr::as_data_frame(km10_cluster2, rownames = "Variable")
km10_cluster3<-dplyr::as_data_frame(km10_cluster3, rownames = "Variable")
km10_cluster4<-dplyr::as_data_frame(km10_cluster4, rownames = "Variable")

```
#___________________________________________________#
__Exportation de la caractérisation des clusters__
#___________________________________________________#
__Exportation des résultats__
```{r}
#1 fichier par cluster
write_xlsx(km10_cluster1, 'P:\\Progr_Elev_Alterna\\3.Enquete_analytique\\7.Ergonomie\\Analyse_donnees\\4.Projet_Tutore_ENSAI\\3.Resultats\\3.VariablesX\\4.Res_mbPLS_Kmeans\\km10_cluster1.xlsx', col_names = TRUE,
           format_headers = TRUE,
           use_zip64 = FALSE)

write_xlsx(km10_cluster2, 'P:\\Progr_Elev_Alterna\\3.Enquete_analytique\\7.Ergonomie\\Analyse_donnees\\4.Projet_Tutore_ENSAI\\3.Resultats\\3.VariablesX\\4.Res_mbPLS_Kmeans\\km10_cluster2.xlsx', col_names = TRUE,
           format_headers = TRUE,
           use_zip64 = FALSE)

write_xlsx(km10_cluster3, 'P:\\Progr_Elev_Alterna\\3.Enquete_analytique\\7.Ergonomie\\Analyse_donnees\\4.Projet_Tutore_ENSAI\\3.Resultats\\3.VariablesX\\4.Res_mbPLS_Kmeans\\km10_cluster3.xlsx', col_names = TRUE,
           format_headers = TRUE,
           use_zip64 = FALSE)

write_xlsx(km10_cluster4, 'P:\\Progr_Elev_Alterna\\3.Enquete_analytique\\7.Ergonomie\\Analyse_donnees\\4.Projet_Tutore_ENSAI\\3.Resultats\\3.VariablesX\\4.Res_mbPLS_Kmeans\\km10_cluster4.xlsx', col_names = TRUE,
           format_headers = TRUE,
           use_zip64 = FALSE)


#tous les clusters dans un seul fichier excel !! attention les onglets n'ont pas de nom mais suivent l'ordre cité dans la fonction
write_xlsx(list(km10_cluster1, km10_cluster2,km10_cluster3, km10_cluster4), 'P:\\Progr_Elev_Alterna\\3.Enquete_analytique\\7.Ergonomie\\Analyse_donnees\\4.Projet_Tutore_ENSAI\\3.Resultats\\3.VariablesX\\4.Res_mbPLS_Kmeans\\Clusters_km10.xlsx', col_names = TRUE,
           format_headers = TRUE,
           use_zip64 = FALSE)
```
