---
title: "Statistique descriptive des variables à expliquer"
---

On commence par télécharger les variables à expliquer.
```{r, fig.width=10, fig.height=15}
rm(list=ls())
setwd("/home/rogerbernat/Documents/Projet_statistique_2024")
donnees <- readRDS("suppression_85_NA.Rdata", "rb")
var_a_expliquee <- donnees[c("PS_Eter_freq", "ENG_Eter_freq", "PS_Tx_freq", "ENG_Tx_freq")]
summary(var_a_expliquee)
library(gplots)
library(paletteer)
M <- as.matrix(var_a_expliquee)
library(gplots)
sum(na.omit(M) == 0)

color_palette <-  as.vector(paletteer::paletteer_d("colorBlindness::Blue2DarkOrange12Steps"))
M_log <- log(M+1)

has_na <- apply(M_log, 1, function(x) any(is.na(x)))
M_log_na <- M_log[has_na, ]       # lignes avec NA
M_log_non_na <- M_log[!has_na, ]  # lignes sans NA
dist_matrix <- dist(M_log_non_na, method = "manhattan")
hc <- hclust(dist_matrix, method = "mcquitty")
M_log_non_na <- M_log_non_na[hc$order, ]
M_log_ordered <- rbind(M_log_na, M_log_non_na)

heatmap.2(M_log_ordered,
          scale = "column",
          trace="none",
          symbreaks = FALSE,
          na.color = "black",
          Colv = FALSE,
          Rowv = FALSE,
          # cellnote = round(M, 2),
          dendrogram = "none",
          margins = c(12, 1),
          col = color_palette,
)

```

```{r, eval=F, include=F}

color_palette <-  as.vector(paletteer::paletteer_d("colorBlindness::Blue2DarkOrange12Steps"))
M_log <- M

colnames(M) <- c("Eter. PS",  "Eter. Eng" , "Toux PS", "Toux Eng")
has_na <- apply(M_log, 1, function(x) any(is.na(x)))
M_log_na <- M_log[has_na, ]       # lignes avec NA
M_log_non_na <- M_log[!has_na, ]  # lignes sans NA
dist_matrix <- dist(M_log_non_na, method = "manhattan")
hc <- hclust(dist_matrix, method = "mcquitty")
M_log_non_na <- M_log_non_na[hc$order, ]
M_log_ordered <- rbind(M_log_na, M_log_non_na)
# Load the fields package
library(fields)
# install.packages("fields")
# Save the plot as a PNG file
color_palette <- colorRampPalette(color_palette)(100)
M_log_ordered[is.na(M_log_ordered)] <- max(M_log_ordered[!is.na(M_log_ordered)]) + 10

matrix <- t(M_log_ordered)
nrows <- nrow(matrix)

n.colors <- length(color_palette)
col.key <- data.frame("color" = color_palette,
                      "value" = seq(from = min(matrix), to = max(matrix)-1, along.with = 1:n.colors))

temp <- matrix[2,]

# Swap columns 2 and 3
matrix[2,] <- matrix[3,]
matrix[3,] <- temp

png("rep_var_resp.png", height = 800, width = 1550)

# Main heatmap plot (occupies 0 to 0.9 of the width)
par(fig = c(0, 0.86, 0, 1), mar = c(4,7,1,0), cex.axis = 3, mgp = c(3, 2, 0))
image(matrix,
      col = c(color_palette, "black"),
      axes = FALSE,
      ylab = "Elevages",
      xlab = "",
      cex.lab = 3.5)
axis(1, at = seq(0, 1, length.out = nrow(matrix)), labels = rownames(matrix))

# Gradient legend (from 0.9 to 0.95 of the width)
par(fig = c(.86,0.95,.3,.7), mar = c(0,3,1,3.5), new = TRUE, cex.axis=2.2)
plot(x = rep(1,length(col.key$value)), y = col.key$value, xlim = c(0,1), col = col.key$color, 
     type = "n", xaxs = "i", yaxs = "i", ann = FALSE, axes = FALSE)
segments(x0 = 0.5, x1 = 1, y0 = col.key$value, y1 = col.key$value, col = col.key$color, lwd = 10)
axis(side = 4, lwd = 0, las = 2, line = -.75)

# Black square and NA label (after the gradient, from 0.95 to 1)
par(fig = c(0.95, 1, 0.3, 0.7), new = TRUE, mar = c(0, 0, 0, 0))
plot.new()
plot.window(xlim = c(0,1), ylim = c(0,1))
rect(0.3, 0.43, 0.7, 0.55, col = "black", border = "black")
text(0.5, 0.35, "NA", cex = 2)

dev.off()

```
On remarque qu'il y a très peu de valeurs manquantes, et que celles si sont corrélés entre elles. Regardons la répartition des valeurs.
```{r}
par(mfrow = c(2, 2))

for (i in 1:4) {
    dens <- density(na.omit(var_a_expliquee[,i]), bw = "ucv")

    plot(
        dens,                
        main = names(var_a_expliquee)[i],
        xlab = "Valeur",                   
        ylab = "Densité",                 
        col = "black",                    
        lwd = 2                 
    )
}
par(mfrow = c(1, 1))
pairs(var_a_expliquee)
```
```{r, eval=F, include=F}
# Image densité var resp
noms <- c("Eter. PS",  "Eter. Eng" , "Toux PS", "Toux Eng")
png("dens_var_resp.png", height=450, width=850)
par(mfrow = c(2, 2))
par(mar = c(5, 5, 4, 2)) 

for (i in 1:4) {
    dens <- density(na.omit(var_a_expliquee[,i]), bw = "nrd0")

    plot(
        dens,                
        main = noms[i],
        xlab = "Fréquence",                   
        ylab = "Densité",                 
        col = "black",                    
        lwd = 2,
        cex.main=2,
        cex.lab = 1.8,
        cex.axis = 1.5,
    )
}
dev.off()
par(mfrow = c(1, 1))
```

On observe dans les 4 variables d'intérêt une forte concentration de la densité en 0. Intéressons nous aux corrélations des variables.

```{r}
library(corrplot)
M <- cor(na.omit(var_a_expliquee))
corrplot(M,
         # method = 'circles',
         order="AOE",
         addCoef.col = 'black',
         tl.pos = 'd',
         tl.col = 'black',
         type = 'upper'
        )

```
```{r, include=F, eval=F}
# Images correlations linéaires
par(mfrow = c(1, 1))

colnames(var_a_expliquee) <- c("Eter. PS",  "Eter. Eng" , "Toux PS", "Toux Eng")

cor.test(var_a_expliquee$"Eter. PS", var_a_expliquee$"Eter. Eng"  )
png("points_corr_lin.png", height=650, width=950)
pairs(var_a_expliquee, cex.axis=2, cex.labels=3.5)
dev.off()

library(corrplot)
M <- cor(na.omit(var_a_expliquee))
colnames(M)<- c("Eter. PS",  "Eter. Eng" , "Toux PS", "Toux Eng")
rownames(M)<- c("Eter. PS",  "Eter. Eng" , "Toux PS", "Toux Eng")
par(mar = c(0, 0, 0, 0))

png("corrplot_corr_lin.png", height=650, width=950)

corrplot(M,
         method="color",
         order = "AOE",
         addCoef.col = 'black',
         #tl.pos = 'd',
         tl.col = 'black',
         tl.srt = 45,
         #type = 'upper',
         # Adjust text sizes
         tl.cex = 2.5,          # noms var
         cl.cex = 1.75,          # Increase color legend text size
         number.cex = 2,      # Increase size of correlation coefficients
         # Optionally increase the size of the color gradient axis labels
         mar = c(0, 0, 0, 0),   # Adjust margins
         cex.axis = 1.5         # Increase axis label size
)
dev.off()
```

```{r, include=F, eval=F}# Assuming var_a_expliquee is a data frame containing the variables

# Assurez-vous que var_a_expliquee est un data frame
var_a_expliquee <- as.data.frame(var_a_expliquee)

# Supprimer les lignes contenant des NA
data_clean <- na.omit(var_a_expliquee)

# Récupérer les noms des variables
var_names <- colnames(data_clean)
n_vars <- length(var_names)

# Nombre de paires possibles
num_pairs <- choose(n_vars, 2)

# Créer un data frame vide pour stocker les résultats
results_df <- data.frame(
  Variable1   = character(num_pairs),
  Variable2   = character(num_pairs),
  Correlation = numeric(num_pairs),
  p_value     = numeric(num_pairs),
  Significant = character(num_pairs),
  stringsAsFactors = FALSE
)

# Générer toutes les combinaisons de 2 variables
pairs <- combn(var_names, 2)

# Boucle sur chaque paire pour effectuer le test de Pearson
for (k in 1:ncol(pairs)) {
  var1 <- pairs[1, k]
  var2 <- pairs[2, k]
  
  test <- cor.test(data_clean[[var1]], data_clean[[var2]])
  
  results_df$Variable1[k]   <- var1
  results_df$Variable2[k]   <- var2
  results_df$Correlation[k] <- round(test$estimate, 3)
  results_df$p_value[k]     <- round(test$p.value, 3)
  results_df$Significant[k] <- ifelse(test$p.value < 0.05, "Yes", "No")
}

# Afficher le tableau des résultats
print(results_df)

```

On remarque que les seules variables qui semblent avoir une correlation sont la fréquence d'éternouements en ENG avec la fréquence de toux en ENG.

```{r}
library(corrplot)
M <- cor(na.omit(M_log))
corrplot(M,
         # method = 'circles',
         order="AOE",
         addCoef.col = 'black',
         tl.pos = 'd',
         tl.col = 'black',
         type = 'upper'
        )

```
Observons que les corrélations entre les variables logarithmiques sont beaucoup plus significatives que celles entre les variables non transformées.
```{r, include=F, eval=F}
# Images correlations linéaires
par(mfrow = c(1, 1))

colnames(var_a_expliquee) <- c("Eter. PS",  "Eter. Eng" , "Toux PS", "Toux Eng")
sd(na.omit(var_a_expliquee))
df_transformed <- na.omit(var_a_expliquee)
df_transformed[] <- lapply(na.omit(var_a_expliquee), function(x) log(x *sd(x) + 1))



png("points_corr_log.png", height=650, width=950)
pairs(df_transformed, cex.axis=2, cex.labels=3.5)
dev.off()

library(corrplot)
M <- cor(df_transformed)
colnames(M)<- c("Eter. PS",  "Eter. Eng" , "Toux PS", "Toux Eng")
rownames(M)<- c("Eter. PS",  "Eter. Eng" , "Toux PS", "Toux Eng")
par(mar = c(0, 0, 0, 0))

png("corrplot_corr_log.png", height=650, width=950)

corrplot(M,
         method="color",
         order = "AOE",
         addCoef.col = 'black',
         #tl.pos = 'd',
         tl.col = 'black',
         tl.srt = 45,
         #type = 'upper',
         # Adjust text sizes
         tl.cex = 2.5,          # noms var
         cl.cex = 1.75,          # Increase color legend text size
         number.cex = 2,      # Increase size of correlation coefficients
         # Optionally increase the size of the color gradient axis labels
         mar = c(0, 0, 0, 0),   # Adjust margins
         cex.axis = 1.5         # Increase axis label size
)
dev.off()
```

```{r, include=F, eval=F}# Assuming var_a_expliquee is a data frame containing the variables


# Supprimer les lignes contenant des NA
data_clean <- na.omit(df_transformed)

# Récupérer les noms des variables
var_names <- colnames(data_clean)
n_vars <- length(var_names)

# Nombre de paires possibles
num_pairs <- choose(n_vars, 2)

# Créer un data frame vide pour stocker les résultats
results_df <- data.frame(
  Variable1   = character(num_pairs),
  Variable2   = character(num_pairs),
  Correlation = numeric(num_pairs),
  p_value     = numeric(num_pairs),
  Significant = character(num_pairs),
  stringsAsFactors = FALSE
)

# Générer toutes les combinaisons de 2 variables
pairs <- combn(var_names, 2)

# Boucle sur chaque paire pour effectuer le test de Pearson
for (k in 1:ncol(pairs)) {
  var1 <- pairs[1, k]
  var2 <- pairs[2, k]
  
  test <- cor.test(data_clean[[var1]], data_clean[[var2]])
  
  results_df$Variable1[k]   <- var1
  results_df$Variable2[k]   <- var2
  results_df$Correlation[k] <- round(test$estimate, 3)
  results_df$p_value[k]     <- round(test$p.value, 3)
  results_df$Significant[k] <- ifelse(test$p.value < 0.05, "Yes", "No")
}

# Afficher le tableau des résultats
print(results_df)

```