---
title: "Statistique descriptive des variables à expliquée"
---

On commence par télécharger les variables à expliquée.
```{r}
setwd("/home/rogerbernat/Documents/Projet_statistique_2024/")
donnees <- readRDS("base_PC_Var_X_Var_Y_ENSAI_Respi_FINALE.RData", "rb")
var_a_expliquee <- donnees[c("PS_Eter_freq", "ENG_Eter_freq", "PS_Tx_freq", "ENG_Tx_freq")]
summary(var_a_expliquee)
```
On remarque qu'il y a trés peu de valeurs manquantes, et que celles si sot corrélés (mettre en evidance). Regardons la répartition des valeurs.
```{r}
par(mfrow = c(2, 2))

for (i in 1:4) {
    dens <- density(na.omit(var_a_expliquee[,i]), bw = "ucv")

    plot(
        dens,                
        main = names(var_a_expliquee)[i],
        xlab = "Valeur",                   
        ylab = "Densité",                 
        col = "black",                    
        lwd = 2                 
    )
}
par(mfrow = c(1, 1))

```
On observe dans les 4 variables d'intérêt une forte concentration de la densité en 0. Interessons nous auc corrélations des variables.

```{r, fig.width=10, fig.height=15}
#install.packages("gplots")
library("gplots")
library(paletteer)

M <- as.matrix(var_a_expliquee)
library(gplots)
sum(na.omit(M) == 0)

color_palette <-  as.vector(paletteer::paletteer_d("colorBlindness::Blue2DarkOrange12Steps"))
M_log <- log(0.75*M + 1)

heatmap.2(M_log,
          scale = "column",
          trace="none",         
          symbreaks = FALSE,         
          na.color = "black",          
          Colv = FALSE,              
          Rowv = FALSE,
          # cellnote = round(M, 2),         
          dendrogram = "none",        
          margins = c(12, 3),          
          col = color_palette)

```

A comentée, utilisation echelle log ca plus adapté (valeurs extremes nuissent a l'interpretaion graph sinon)


```{r}
library(corrplot)
M <- cor(na.omit(var_a_expliquee))
corrplot(M,
         # method = 'circles',
         order="AOE",
         addCoef.col = 'black',
         tl.pos = 'd',
         tl.col = 'black',
         type = 'upper'
        )

```

On remarque que les seules variables qui semblent avoir une correlation sont la fréquence d'éternouements en ENG avec la fréquence de toux en ENG.
Faire en log, plus de correlations apparantes.