---
title: "Statistique descriptive des variables à expliquer"
---

On commence par télécharger les variables à expliquer.
```{r}
#install.packages(c("dotenv", "jsonlite", "yaml"))
library(dotenv)
setwd(Sys.getenv("path_bdd"))
donnees <- readRDS("base_PC_Var_X_Var_Y_ENSAI_Respi_FINALE.RData", "rb")
var_a_expliquee <- donnees[c("PS_Eter_freq", "ENG_Eter_freq", "PS_Tx_freq", "ENG_Tx_freq")]
summary(var_a_expliquee)
```
On remarque qu'il y a très peu de valeurs manquantes, et que celles si sont corrélés (mettre en évidence). Regardons la répartition des valeurs.
```{r}
par(mfrow = c(2, 2))

for (i in 1:4) {
    dens <- density(na.omit(var_a_expliquee[,i]), bw = "ucv")

    plot(
        dens,
        main = names(var_a_expliquee)[i],
        xlab = "Valeur",
        ylab = "Densité",
        col = "black",
        lwd = 2
    )
}
par(mfrow = c(1, 1))

```
On observe dans les 4 variables d'intérêt une forte concentration de la densité en 0. Intéressons nous aux corrélations des variables.

```{r, fig.width=10, fig.height=15}
#install.packages("gplots")
library("gplots")
library(paletteer)

M <- as.matrix(var_a_expliquee)
library(gplots)
sum(na.omit(M) == 0)

color_palette <-  as.vector(paletteer::paletteer_d("colorBlindness::Blue2DarkOrange12Steps"))
M_log <- log(M+1)

has_na <- apply(M_log, 1, function(x) any(is.na(x)))
M_log_na <- M_log[has_na, ]       # lignes avec NA
M_log_non_na <- M_log[!has_na, ]  # lignes sans NA
dist_matrix <- dist(M_log_non_na, method = "manhattan")
hc <- hclust(dist_matrix, method = "mcquitty")
M_log_non_na <- M_log_non_na[hc$order, ]
M_log_ordered <- rbind(M_log_na, M_log_non_na)

heatmap.2(M_log_ordered,
          scale = "column",
          trace="none",
          symbreaks = FALSE,
          na.color = "black",
          Colv = FALSE,
          Rowv = FALSE,
          # cellnote = round(M, 2),
          dendrogram = "none",
          margins = c(12, 1),
          col = color_palette,
)

```

À comenter, utilisation échelle log car plus adapté (valeurs extrêmes nuisent à l'interpretaion du graph sinon)
On remarque que les valeurs manquantes sont en paires.

```{r}
library(corrplot)
M <- cor(na.omit(var_a_expliquee))
corrplot(M,
         # method = 'circles',
         order="AOE",
         addCoef.col = 'black',
         tl.pos = 'd',
         tl.col = 'black',
         type = 'upper'
        )

```

On remarque que les seules variables qui semblent avoir une corrélation sont la fréquence d'éternuements en ENG avec la fréquence de toux en ENG.
Faire en log, plus de corrélations apparantes.

```{r}
library(corrplot)
M <- cor(na.omit(M_log))
corrplot(M,
         # method = 'circles',
         order="AOE",
         addCoef.col = 'black',
         tl.pos = 'd',
         tl.col = 'black',
         type = 'upper'
        )

```
