```{r, include=FALSE}
# Imporation des données
set.seed(123456)
rm(list=ls())
setwd("/home/rogerbernat/Documents/Projet_statistique_2024")
data <- readRDS("umap_results.Rdata", "rb")
data.umap <- data[, c(1,2)]
data.no_umap <- data[, -c(1,2)]
library(umap)
# install.packages("dbscan")
library(dbscan)
library(FactoMineR)
```

Ici, on se propose d'utiliser la méthode de HDBscan et de comparer les résultats avec la classification obtenue en utilisant la CAH.
```{R}
cl <- hdbscan(data.umap, minPts=5)
plot(data.umap, col=cl$cluster+1, pch=20)
```

Regardons le dendrogramme :

```{R}
plot(cl)

```

Contrairement à la classification CAH, ici la meilleure partition est celle en deux clusters (un individu étant exclu, qu'on pourrait sûrement classifier dans la classe verte par rapport à ses voisins). Regardons comment ceux-ci se caractérisent à l'aide des quatre variables à expliquer :

```{r}
data.no_umap$clusters_hdb <- as.factor(cl$cluster)
catdes(data.no_umap[,-c(6)], num.var = 1, proba = 0.05)
catdes(data.no_umap[, -c(1)], num.var= 5, proba = 0.05)
```

Quand on analyse les résultats, on observe que les deux clusters qui semblent se dégager sont :

* Post-sevrage Sain
* Post-sevrage Malade

Ainsi, les résultats issus de la classification semblent plus adaptés aux variables explicatives initiales. Quant à l'information analysée, notre variable à expliquer sera donc celle construite avec UMAP et CAH.
