---
title: "Clustering des variables à expliquer"
params:
  carb: 1
---
```{r, include=FALSE}
# Imporation des données
rm(list=ls())
setwd("/home/rogerbernat/Documents/Projet_statistique_2024")

library(car)
library(reshape)
library(RColorBrewer)
library(FactoMineR)
colors <- brewer.pal(3, "Set2")

donnees2 <- readRDS("creation_y.Rdata", "rb")
mod_names <- c("ENG_malade", "PS_malade", "Sain")

donnees2$y <- factor(donnees2$y, levels = c(1, 2, 3), labels = mod_names)
donnees <- donnees2[,c(2,3,4,5,length(donnees2))]

donnees_na <- na.omit(donnees)
scaled_data <- scale(donnees_na[,c(1:4)])
scaled_data_na <- na.omit(scaled_data)
noms <- names(donnees)[sapply(donnees, is.numeric)]
```

## ACP
```{r}
donnees.PCA <- PCA(scaled_data, graph=FALSE)
plot(donnees.PCA, choix="var")
```

```{r}
# Observation des individus
plot(donnees.PCA$ind$coord)
```

```{r}
# Contribution des individus
top_contrib.1 <- order(donnees.PCA$ind$contrib[, 1], decreasing = TRUE)[1:7]
top_contrib.2 <- order(donnees.PCA$ind$contrib[, 2], decreasing = TRUE)[1:3]
top_contrib <- unique(c(top_contrib.1, top_contrib.2))
print(top_contrib)
```

```{r}
# Nouvelle ACP en excluant les individus influents
donnees.PCA2 <- PCA(scaled_data, ind.sup = top_contrib, graph=FALSE)
plot(donnees.PCA2, choix="var")ch
```

```{r}
# Visualisation des individus après exclusion
plot(donnees.PCA2$ind$coord)
```

## Classification Hiérarchique avec HCPC
```{r}
# Application de HCPC
# inclusion individus supp car HCPC ne les prends pas en compte
donnees.PCA2.coord <- data.frame(rbind(donnees.PCA2$ind$coord[, 1:2], donnees.PCA2$ind.sup$coord[, 1:2]))
hc.acm <- HCPC(donnees.PCA2.coord, graph = FALSE, nb.clust=3)

```

```{r}
# Visualisation des clusters
plot(hc.acm, choice = "tree")
plot.HCPC(hc.acm, choice = 'bar')

```


## Caractérisation des clusters
On commence par créer un dataframe contenant les variables à expliquer initiales ainsi que les différents clusterings (UMAP et ACP).

```{r, echo = T, warning = F, message = F, eval=T}
datasetY_clust <- cbind(donnees_na, clust = as.factor(hc.acm$data.clust$clust))
summary(datasetY_clust)
colnames(datasetY_clust)
```
Remarquons que dans ce dataframe :

* Laa variable 5 correspond au résultat de la classification avec UMAP.
* La variable 6 correspond à celle de l'ACP.

# Méthode ACP+CAH
```{R}
res <- catdes(datasetY_clust, num.var = 6, proba = 0.05)
res
```

On observe qu'à 5 %, aucune valeur n'est significative ; il faut monter jusqu'à 40 % pour obtenir des observations significatives.

```{r}
res <- catdes(datasetY_clust, num.var = 6, proba = 0.4)
res
```

Ainsi, les clusters issus de cette méthode ne sont pas interprétables.

# Méthode UMAP+CAH
```{R}
res <- catdes(datasetY_clust, num.var = 5, proba = 0.05)
res
```
Contrairement à ce qui a été observé dans la méthode précédente, ici les variables sont bien corrélées à 5 %.

Les valeurs d'Eta^2 montrent que ENG_Eter_freq (0.489) et PS_Eter_freq (0.444) sont les plus fortement associées au clustering. Cela signifie que ces variables jouent un rôle majeur dans la différenciation des groupes.  
ENG_Tx_freq (0.238) et PS_Tx_freq (0.225) sont également liées au clustering, mais de manière moins forte.  


#### Cluster "ENG_malade"  
- Se caractérise par des valeurs élevées de ENG_Eter_freq (5.54 vs 2.20 en général) et ENG_Tx_freq (16.31 vs 7.03 en général).  
- Cela indique que ce groupe regroupe des individus  à une fréquence toux et éternouments plus élevée en ENG.

#### Cluster "PS_malade"  
- Se caractérise par des valeurs élevées de PS_Eter_freq (26.39 vs 9.27 en général) et PS_Tx_freq (21.98 vs 6.50 en général).  
- Ce groupe est donc associé à une fréquence de toux et éternouments plus élevée en PS.  

#### Cluster "Sain"  
- Toutes les variables ont des valeurs significativement plus faibles que la moyenne globale.  
- Ce groupe représente donc les individus avec peu d'occurrences des événements en anglais et PS.  
