---
title: "Analyse mbPLs avec estimation du poids des blocs et des variables dans l'explication de Y et sélection de variables"
date: "`r Sys.Date()`"
author: 
    -name : "Christelle FABLET"
output:
  prettydoc::html_pretty:
  theme: "architect"
highlight: github
number_sections: TRUE
---
<style type="text/css">
  body{
    font-size: 5pt;
  }
</style>

```{r setup, include=FALSE}
knitr::opts_chunk$set(echo = TRUE)
```



```{r,error=FALSE, message=FALSE, warning=FALSE, include=F, eval=T}
rm(list=ls())
library(fastDummies)
library(ade4)
library(factoextra)
library(cluster)
library(knitr)
library(table1)
library(FactoMineR)
library(dplyr)
library(writexl)
library(adegraphics)
library(caret)
```

# Chargement des données

# Variables X pouvant expliquer le statut BESASP des élevages NE
```{r}
donnees <- readRDS("/home/rogerbernat/Documents/Projet_Stat_2025_modelisation/data_post_etape_4_Mean.Rdata")
```

-------------Mise en forme des données 

On commence par centrer-réduire toutes les variables quantitatives du jeu de données:

```{r}
set.seed(1234567)
data.clean <- donnees[-1]
rownames(data.clean) <- donnees$CODE_ELEVAGE
noms.ligne <- donnees$CODE_ELEVAGE
for(i in 1:length(data.clean)){
  if(is.numeric(data.clean[i]))
  data.clean[i] <- scale(data.clean[i])
}
```


N=100
p = 22 dont variable Y

Découpage en blocs:
 
```{r}
X01_Logement_Entretien <- data.clean[, c("X22x1_LOC_INF_rec", "X07x1_AN_CONST4_mean_3", "ENG_TROU", "T13_ENG_milieuDegrad.x")]
X02_Alimentation <- data.clean[, c("T10_PS_EauDebi_3", "T10_PS_AlimPoNourrLongpPo", "X09x3_FAB_CROISS_reg_rec")]
X03_Gestion_Maladies <- data.clean[, c("X18x2_ABBTX_PS", "X19x2_ABB_E")]
X04_Biosecurite <- data.clean[, c("X12x2_MAT_PC", "X12x2_MAT1FRLAV_1", "T16_BS_TenueSpeciElev", "X13x2_QUAI_t")]
X05_Facteurs_Infectieux <- data.clean[, c("A03_Pos10sVERS", "A03_PosSeroMyAs", "A03_TxPosSero22sTgReel", "A04_My10Mfloc", "A05_TxPos10sGRIPPEReel")]
X06_Caracteristiques_Generales <- data.clean[, c("X06x1_gene_majo_1_rec", "X25x1_ElvAlterChoiPers", "LR_LRF")]
```

Transformation des vbl quali en vbl indicatrices pour le modèle:

```{r}
data <- list(X01_Logement_Entretien, X02_Alimentation, X03_Gestion_Maladies, X04_Biosecurite, X05_Facteurs_Infectieux, X06_Caracteristiques_Generales)

for(i in 1:length(data)){
  df <- data[[i]]
  for(var in names(df)){
    if(is.factor(df[[var]])){
      df <- dummy_cols(df, var, remove_selected_columns = TRUE, remove_most_frequent_dummy = TRUE)
    }
  }
  data[[i]] <- df
}
```
__Y en dummy variables__
#Traitement de la variable Y en 4 dummy variables
```{r}
dummy_y <- data.frame(y = data.clean$y)

# Create des 3 Y
dummy_y$sain <- as.integer(dummy_y$y == "Sain")
dummy_y$ps_malade <- as.integer(dummy_y$y == "PS_malade")
dummy_y$eng_malade <- as.integer(dummy_y$y == "ENG_malade")

```

```{r}
#création d'un vecteur Y
bloc.Y <- dummy_y[,2:4]
data[[7]] <- bloc.Y
```

Renommer les blocs:
```{r, echo = T, warning = F, message = F}
new_names <- c("X01_Logement_Entretien", "X02_Alimentation", "X03_Gestion_Maladies", "X04_Biosecurite", "X05_Facteurs_Infectieux", "X06_Caracteristiques_Generales", "Bloc_Y")
names(data) <- new_names
```

----------------------------------------------------------------
-----------------------ANALYSE  --------------------------------
----------------------------------------------------------------
# PLS Multibloc

## Préparation des données
```{r, echo = T, warning = F, message = F}
Y <- data[[7]]
dudiY.NE <- dudi.pca(Y, center = TRUE, scale = TRUE, scannf = FALSE)
ktabX.NE <- ktab.list.df(data[1:6])
```

## mbPLS
```{r, echo = T, warning = F, message = F}
res.mbpls2   <- mbpls(dudiY.NE, ktabX.NE, scale = TRUE, option = "uniform", scannf = F, nf = 10)
res.plot     <- plot(res.mbpls2)
res.2foldcv2 <- testdim(res.mbpls2, nrepet = 500)  # calcul long
```

NB : les variables X sont centrées et réduites à ce niveau

## Choix des dimensions

Choix du nombre de dimensions a interpréter (minimiser l'erreur de prédiction 2-fold et d'explication)
```{r, echo = T, warning = F, message = F}
rmsec_values <- res.2foldcv2$statsRMSEc$Mean
rmsec_values[is.nan(rmsec_values)] <- NA
somme <- res.2foldcv2$statsRMSEv$Mean + res.2foldcv2$statsRMSEc$Mean

par(mfrow = c(1, 3))

par(mfrow = c(1, 3))
rmsec_values <- res.2foldcv2$statsRMSEc$Mean
rmsec_values[is.nan(rmsec_values)] <- NA
# Tracer la courbe d'erreur de validation (rouge)
plot(1:length(res.2foldcv2$statsRMSEv$Mean), res.2foldcv2$statsRMSEv$Mean, type = "b", pch = 16, col = "black",
     xlab = "Nombre de dimensions", ylab = "Erreur",
     main = "Erreur Validation",
     cex.main=1.75,
     cex.axis=1.7, cex.lab=1.5)

# Ajouter la courbe d'erreur d'apprentissage (bleue)
plot(1:length(rmsec_values), rmsec_values, type = "b", pch = 16, col = "black",
     xlab = "Nombre de dimensions", ylab = "Erreur",
     main = "Erreur Apprentissage",cex.main=1.75,
     cex.axis=1.7, cex.lab=1.5)

plot(1:length(somme), somme, type = "b", pch = 16, col = "black",
     xlab = "Nombre de dimensions", ylab = "Erreur",
     main = "Somme des erreurs", cex.main=1.75,
     cex.axis=1.7, cex.lab=1.5)

```

4 dimensions
## Analyse

```{r, echo = T, warning = F, message = F}
opt.dim <- 4
res.boot <- randboot(res.mbpls2, opt.dim, nrepet = 500) # calcul long
```

```{r, echo = T, warning = F, message = F}
res.plot[[3]]   # Blocs Xk
```

Le bloc 06 contribu uniquement à la construction du premier axe. Le reste des bocs contribuent tous à la costruction des deux axes. Cependant les blocs 5,2,4 (tangibles, plus directes) plus dans le deuxième axe et les blocs 3-1 (moins directes: logistique) dans le premer

```{r}
plot(res.boot$bipc)                  # Importance des blocs explicatifs (seuil 1/K, K = nb blocs)
```
6 blocs X donc 1/k=17%; 0.17
Tous les blocs sont >0 et semblent >0.16 sauf  X04 Biosecurite IC passe dans l'intervalle comprenant 0.16 et gestion des maladies semble avoir un poid plus important.

### Variables

```{r, echo = T, warning = F, message = F}
res.plot[[4]]   # Variable Y
```

Sain positivement dans l'axe 2. 

ps_malade dans les deux axes négativement, eng_malade, negativement axe 2 et positivement axe 1, eng et ps semblent s'opposer.

Interpret : 

* Axe 2 discrimine malade sain

* Axe 1 discrimine eng ou ps malade
```{r}
res.plot[[5]]   # Variables Xk
```

TODO/ Utile ? Var les plus carac peut-être

* Axe 1 positivement : 

* Axe 1 negativement : 

* Axe 1 positivement : 

* Axe 1 negativement : 
```{r}
plot(res.boot$vipc)                  # Importance des variables explicatives (pour tout le bloc Y ; seuil 1/P)
plot(res.boot$XYcoef[[1]])           # Importance des variables explicatives (pour la variable y1 ; seuil 0)
plot(res.boot$XYcoef[[2]])           # Importance des variables explicatives (pour la variable y2 ; seuil 0)
plot(res.boot$XYcoef[[3]])           # Importance des variables explicatives (pour la variable y2 ; seuil 0)
``` 

On cherche à identifier les variables dont toutes les modalités ont un IC qui passe par zéro pour toutes les modalités de Y.

```{r}

# Init variable toujours dont IC passe par 0
tjrs_0 <- function(res.boot){
  toujours_0 <- rep(TRUE, nrow(res.boot$XYcoef[[1]]$stats))

  # Pour chaque modalité de Y
  for (i in 1:length(Y)) {
    # selection des bornes
    lower <- res.boot$XYcoef[[i]]$stats[, 1]
    upper <- res.boot$XYcoef[[i]]$stats[, 2]
    
    # Regarde si IC dans 0
    ci_includes_zero <- (lower <= 0) & (upper >= 0)
    
    # mise à jour de la variable tjrs_0
    toujours_0 <- toujours_0 & ci_includes_zero
  }
  return(toujours_0)
}
toujours_0 <- tjrs_0(res.boot)
toujours_0
```

Ainsi on supprime :

* ENG_TROU
* X18x2_ABBTX_PS
* X19x2_ABB_E
* X12x2_MAT1FRLAV
* X13x2_QUAI_t

```{r}
var.suppr <- c("ENG_TROU", "X18x2_ABBTX_PS",
              "X19x2_ABB_E", "X12x2_MAT1FRLAV", "X13x2_QUAI_t")
var_dummy.suppr <- grep(paste(var.suppr, collapse = "|"), names(toujours_0), value = TRUE)
for(i in seq_along(data)) {
  data[[i]] <- data[[i]] %>%
    dplyr::select(-any_of(var_dummy.suppr))  # Explicit dplyr::select
}
# Détection si bloc vide et suppression
bloc.vide <- c()
for(i in 1:length(data)){
  if(ncol(data[[i]]) == 0){
    bloc.vide <- c(bloc.vide, i)
  }
}
bloc.vide # blocs a supprimer 
data <- data[-bloc.vide]

# detection blocs a variables uniques 
bloc.unic <- c()
for(i in 1:length(data)){
  if(ncol(data[[i]]) == 1){
    bloc.unic <- c(bloc.unic, i)
  }
}
bloc.unic
names(data)
```
Le bloc de gestion des maladies n'et plus présent

## Deuxième mb-pls

```{r, echo = T, warning = F, message = F}
dudiY.NE <- dudi.pca(Y, center = TRUE, scale = TRUE, scannf = FALSE)
ktabX.NE <- ktab.list.df(data[1:5])
res.mbpls2   <- mbpls(dudiY.NE, ktabX.NE, scale = TRUE, option = "uniform", scannf = F, nf = 10)
res.plot     <- plot(res.mbpls2)
res.2foldcv2 <- testdim(res.mbpls2, nrepet = 500)  # calcul long
```

## Choix des dimensions

```{r, echo = T, warning = F, message = F}
rmsec_values <- res.2foldcv2$statsRMSEc$Mean
rmsec_values[is.nan(rmsec_values)] <- NA
somme <- res.2foldcv2$statsRMSEv$Mean + res.2foldcv2$statsRMSEc$Mean

par(mfrow = c(1, 3))

par(mfrow = c(1, 3))
rmsec_values <- res.2foldcv2$statsRMSEc$Mean
rmsec_values[is.nan(rmsec_values)] <- NA
# Tracer la courbe d'erreur de validation (rouge)
plot(1:length(res.2foldcv2$statsRMSEv$Mean), res.2foldcv2$statsRMSEv$Mean, type = "b", pch = 16, col = "black",
     xlab = "Nombre de dimensions", ylab = "Erreur",
     main = "Erreur Validation",
     cex.main=1.75,
     cex.axis=1.7, cex.lab=1.5)

# Ajouter la courbe d'erreur d'apprentissage (bleue)
plot(1:length(rmsec_values), rmsec_values, type = "b", pch = 16, col = "black",
     xlab = "Nombre de dimensions", ylab = "Erreur",
     main = "Erreur Apprentissage",cex.main=1.75,
     cex.axis=1.7, cex.lab=1.5)

plot(1:length(somme), somme, type = "b", pch = 16, col = "black",
     xlab = "Nombre de dimensions", ylab = "Erreur",
     main = "Somme des erreurs", cex.main=1.75,
     cex.axis=1.7, cex.lab=1.5)

match(min(na.omit(somme)), somme)
```
On prend 4 dimensions encore une fois.

## Analyse

```{r, echo = T, warning = F, message = F}
opt.dim <- 4
res.boot <- randboot(res.mbpls2, opt.dim, nrepet = 500) # calcul long
```

```{r, echo = T, warning = F, message = F}
res.plot[[1]]
```

## Blocs
```{r, echo = T, warning = F, message = F}
res.plot[[3]]   # Blocs Xk
```
Cette fois ci, tous les blocs contribuent autant dans la création des deux axes
```{R}
plot(res.boot$bipc)                  # Importance des blocs explicatifs (seuil 1/K, K = nb blocs)
```

5 blocs X donc 1/k=20%; 0.2
Tous les blocs ont leur IC qui passe par 0.2 cependant, deux semblent être plus importants : Facteurs infectieux et caractéristiques géneŕales.
Le moins : biosécurité.

## Variables
```{r, echo = T, warning = F, message = F}
res.plot[[4]]   # Variable Y
```

* axe 1 : discrimine selon eng_malade ou pas
* axe 2 : sain ou ps_malade (sain positif, ps_malade negatif) 
```{r}
res.plot[[5]]   # Variables Xk
```
Rôle faible : T10 ps eau debi 2, x07x1_an_const4_mean_3_0

Positif axe 1:

Négatif axe 1:

Positif axe 2:

Négatif axe 2:

```{r}
plot(res.boot$vipc)                  # Importance des variables explicatives (pour tout le bloc Y ; seuil 1/P)
plot(res.boot$XYcoef[[1]])           # Importance des variables explicatives (pour la variable y1 ; seuil 0)
plot(res.boot$XYcoef[[2]])           # Importance des variables explicatives (pour la variable y2 ; seuil 0)
plot(res.boot$XYcoef[[3]])           # Importance des variables explicatives (pour la variable y3 ; seuil 0)
```  

### Suppr Variables Variables Non Significatives

```{r}
toujours_0 <- tjrs_0(res.boot)
names(toujours_0)[toujours_0]
toujours_0
```
On suprime alors X06x1_gene_majo_1_rec_0.

```{r}
var.suppr <- c("X06x1_gene_majo_1_rec")
var_dummy.suppr <- grep(paste(var.suppr, collapse = "|"), names(toujours_0), value = TRUE)
for(i in seq_along(data)) {
  data[[i]] <- data[[i]] %>%
    dplyr::select(-any_of(var_dummy.suppr))  # Explicit dplyr::select
}
# Détection si bloc vide et suppression
bloc.vide <- c()
for(i in 1:length(data)){
  if(ncol(data[[i]]) == 0){
    bloc.vide <- c(bloc.vide, i)
  }
}
bloc.vide # blocs a supprimer 
# data <- data[-bloc.vide]

# detection blocs a variables uniques 
bloc.unic <- c()
for(i in 1:length(data)){
  if(ncol(data[[i]]) == 1){
    bloc.unic <- c(bloc.unic, i)
  }
}
bloc.unic
names(data)
```

## Troisiéme mb-pls

```{r, echo = T, warning = F, message = F}
dudiY.NE <- dudi.pca(Y, center = TRUE, scale = TRUE, scannf = FALSE)
ktabX.NE <- ktab.list.df(data[1:5])
res.mbpls2   <- mbpls(dudiY.NE, ktabX.NE, scale = TRUE, option = "uniform", scannf = F, nf = 10)
res.plot     <- plot(res.mbpls2)
res.2foldcv2 <- testdim(res.mbpls2, nrepet = 500)  # calcul long
```

## Choix des dimensions

```{r, echo = T, warning = F, message = F}
rmsec_values <- res.2foldcv2$statsRMSEc$Mean
rmsec_values[is.nan(rmsec_values)] <- NA
somme <- res.2foldcv2$statsRMSEv$Mean + res.2foldcv2$statsRMSEc$Mean


par(mfrow = c(1, 3))
rmsec_values <- res.2foldcv2$statsRMSEc$Mean
rmsec_values[is.nan(rmsec_values)] <- NA
# Tracer la courbe d'erreur de validation (rouge)
plot(1:length(res.2foldcv2$statsRMSEv$Mean), res.2foldcv2$statsRMSEv$Mean, type = "b", pch = 16, col = "black",
     xlab = "Nombre de dimensions", ylab = "Erreur",
     main = "Erreur Validation",
     cex.main=1.75,
     cex.axis=1.7, cex.lab=1.5)

# Ajouter la courbe d'erreur d'apprentissage (bleue)
plot(1:length(rmsec_values), rmsec_values, type = "b", pch = 16, col = "black",
     xlab = "Nombre de dimensions", ylab = "Erreur",
     main = "Erreur Apprentissage",cex.main=1.75,
     cex.axis=1.7, cex.lab=1.5)

plot(1:length(somme), somme, type = "b", pch = 16, col = "black",
     xlab = "Nombre de dimensions", ylab = "Erreur",
     main = "Somme des erreurs", cex.main=1.75,
     cex.axis=1.7, cex.lab=1.5)

match(min(na.omit(somme)), somme)
```

```{r, include=F, eval=T}
red<-rgb(1,0,0,0.5)
orange <- rgb(1, 0.5, 0, 0.5)  
green <- rgb(0, 0.8, 0, 0.5)
sum_res <- summary(res.mbpls2)
```
```{r}
par(mfrow = c(2, 3))
for(name in names(sum_res)[-1]){
    var.cum <- sum_res[[name]][,2]
    color <- ifelse(var.cum <= 25, red, ifelse(var.cum < 30, orange, green))
    barplot(var.cum,
            main=name,
            col = color,
            cex.main=1.25,
            cex.axis=1.2,
            ylim= c(0,87))
}

var.cum <- sum_res$YandX[,2]
color <- ifelse(var.cum <= 25, red, ifelse(var.cum < 30, orange, green))

par(mfrow = c(1, 2))
barplot(var.cum,
            main="Y",
            col = color,
            cex.main=1.25,
            cex.axis=1.2,
            ylim= c(0,100))
var.cum <- sum_res$YandX[,4]
color <- ifelse(var.cum <= 25, red, ifelse(var.cum < 30, orange, green))

barplot(var.cum,
            main="X",
            col = color,
            cex.main=1.25,
            cex.axis=1.2,
            ylim= c(0,100))

```

On prend 4 dimensions cette fois ci.


## Analyse

```{r, echo = T, warning = F, message = F}
opt.dim <- 4
res.boot <- randboot(res.mbpls2, opt.dim, nrepet = 500) # calcul long
```

```{r, echo = T, warning = F, message = F}
res.plot[[1]]
```

## Blocs
```{r, echo = T, warning = F, message = F}
res.plot[[3]]   # Blocs Xk
```
Cette fois ci, tous les blocs contribuent autant dans la création des deux axes
```{R}

plot(res.boot$bipc)                  # Importance des blocs explicatifs (seuil 1/K, K = nb blocs)

```

5 blocs X donc 1/k=20%; 0.2
Tous les blocs ont leur IC qui passe par 0.2 cependant, deux semblent être plus importants : Facteurs infectieux et caractéristiques géneŕales.
Le moins : biosécurité.

## Variables
```{r, echo = T, warning = F, message = F}
res.plot[[4]]   # Variable Y
```

* axe 1 : discrimine selon eng_malade ou pas
*axe 2 : sain ou ps_malade (sain positif, ps_malade negatif) 
```{r}
res.plot[[5]]   # Variables Xk
```
Rôle faible : T10 ps eau debi 2, x07x1_an_const4_mean_3_0

Positif axe 1:

Négatif axe 1:

Positif axe 2:

Négatif axe 2:

```{r}
plot(res.boot$vipc)                  # Importance des variables explicatives (pour tout le bloc Y ; seuil 1/P)
names(res.boot$XYcoef)

plot(res.boot$XYcoef$sain)           # Importance des variables explicatives (pour la variable y1 ; seuil 0)


plot(res.boot$XYcoef$ps_malade)           # Importance des variables explicatives (pour la variable y2 ; seuil 0)


plot(res.boot$XYcoef$eng_malade)           # Importance des variables explicatives (pour la variable y3 ; seuil 0)

res.boot$XYcoef$eng_malade
res.boot$XYcoef$ps_malade
res.boot$XYcoef$sain
```  

### Suppr Variables Variables Non Significatives
```{r}# Load required library
library(ggplot2)
library(dplyr)
library(tidyr)

# Create combined data frame
combined_data <- data.frame(
  Variable = c("X22x1_LOC_INF_rec_1", "X07x1_AN_CONST4_mean_3_0", 
               "X07x1_AN_CONST4_mean_3_1", "T13_ENG_milieuDegrad.x_1",
               "T10_PS_AlimPoNourrLongpPo", "T10_PS_EauDebi_3_1",
               "T10_PS_EauDebi_3_2", "X09x3_FAB_CROISS_reg_rec_1",
               "X12x2_MAT_PC_1", "T16_BS_TenueSpeciElev_0",
               "A03_TxPosSero22sTgReel", "A05_TxPos10sGRIPPEReel",
               "A03_Pos10sVERS_1", "A03_PosSeroMyAs_Oui",
               "A04_My10Mfloc_élevé", "A04_My10Mfloc_modéré",
               "X25x1_ElvAlterChoiPers_0", "LR_LRF_1"),
  malade_Obs = c(-0.5838301, 0.2414638, 0.2965385, 0.5126214, -0.2531871,
                 -0.7921975, -0.2057115, 0.3256257, -0.3030260, 0.1611749,
                 -0.4300878, 0.5150679, 0.2971066, 0.3016002, -0.2636824,
                 0.2091529, -0.5587137, 0.1833130),
  malade_2.5 = c(-1.0935372, -0.1902580, -0.1761424, 0.1301551, -0.6332901,
                 -1.3247714, -0.6827710, -0.1014924, -0.6999452, -0.2061790,
                 -0.8651590, 0.1747953, -0.1288361, -0.1163205, -0.7557879,
                 -0.2901094, -0.9573184, -0.2610050),
  malade_97.5 = c(-0.20587238, 0.75231334, 0.68077608, 0.98441301, 0.03607217,
                  -0.46991374, 0.28300154, 0.76972792, 0.01380790, 0.48434575,
                  -0.06710660, 0.93434440, 0.73316579, 0.71504273, 0.13307809,
                  0.62700334, -0.30049890, 0.44840421),
  ps_malade_Obs = c(0.48583323, -0.04202093, 0.14272517, -0.77603192, -0.20519116,
                    0.63936464, 0.03737132, 0.33044464, -0.09132686, 0.22518091,
                    0.41396714, -0.24472260, 0.24278534, 0.16666857, -0.22607935,
                    0.20906316, 0.40567615, -0.35636938),
  ps_malade_2.5 = c(0.06695025, -0.53811427, -0.26613545, -1.29011761, -0.60369634,
                    0.33281923, -0.35857436, -0.07913767, -0.32483314, -0.06633985,
                    0.09809626, -0.58821885, -0.28378897, -0.19568624, -0.56350905,
                    -0.19673049, 0.07704508, -0.62803847),
  ps_malade_97.5 = c(0.94695880, 0.28930075, 0.56321381, -0.41890433, 0.05599229,
                     1.10924874, 0.47719556, 0.75413845, 0.27068237, 0.61808718,
                     0.90145437, 0.15755059, 0.68499974, 0.53221639, 0.11942645,
                     0.65180606, 0.69968832, -0.04679120),
  sain_Obs = c(0.13022418, -0.20997181, -0.44877036, 0.22895710, 0.46502699,
               0.19621206, 0.17733788, -0.66344881, 0.40502803, -0.38892223,
               0.04084927, -0.29553703, -0.54765874, -0.47755876, 0.49646790,
               -0.42301144, 0.18283438, 0.15934642),
  sain_2.5 = c(-0.32279399, -0.58339862, -0.82783892, -0.184674285, 0.174786947,
               -0.186623904, -0.306011574, -1.076540249, 0.072251824, -0.742346656,
               -0.372249521, -0.663529477, -0.891157651, -0.838112322, -0.002805107,
               -0.799038381, -0.110573068, -0.104504613),
  sain_97.5 = c(0.59511154, 0.23191726, -0.03472170, 0.68336410, 0.88995650,
                0.67093491, 0.56419459, -0.30914578, 0.76417504, -0.11439011,
                0.37690880, 0.02501116, -0.10260015, -0.09699109, 1.06767430,
                -0.06989112, 0.61264475, 0.52741801)
)

# Transform to long format
long_data <- combined_data %>%
  pivot_longer(cols = -Variable, 
               names_to = c("Group", ".value"),
               names_pattern = "(.*)_(Obs|2.5|97.5)")

# Create plot
ggplot(long_data, aes(x = Obs, y = Variable, color = Group)) +
  geom_point(position = position_dodge(width = 0.5)) +
  geom_errorbarh(aes(xmin = `2.5`, xmax = `97.5`), 
                 height = 0.2, position = position_dodge(width = 0.5)) +
  geom_vline(xintercept = 0, linetype = "dashed", color = "gray50") +
  scale_color_manual(values = c("#E69F00", "#56B4E9", "#009E73")) +
  labs(x = "Estimate with 95% CI", y = "Variables", 
       title = "Comparison of Variable Estimates Across Groups") +
  theme_minimal() +
  theme(axis.text.y = element_text(size = 8),
        panel.grid.major.y = element_blank(),
        legend.position = "bottom")
```
```{r}
toujours_0 <- tjrs_0(res.boot)
names(toujours_0)[toujours_0]
```

On s'arrête ici.

# Matrice de confusion pour le modèle final

```{r}
coef_obs1 <- res.mbpls2$XYcoef[[1]][,4]
coef_obs2 <- res.mbpls2$XYcoef[[2]][,4]
coef_obs3 <- res.mbpls2$XYcoef[[3]][,4]
beta <- cbind(coef_obs1, coef_obs2, coef_obs3)
dim(beta)
dim(as.matrix(res.mbpls2$tabX)) # 100 * 18, obs, nombre variables

Y.pred <- as.matrix(res.mbpls2$tabX) %*% as.matrix(beta)

rownames(Y.pred) <- rownames(data.clean)
class.pred <- apply(Y.pred, 1, which.max)

class.names <- c("Sain", "PS_malade", "ENG_malade")

class.pred <- class.names[class.pred]

# Afficher les prédictions de classes
print(class.pred)
```
```{R}
true.classes <- donnees$y
# Calculer la matrice de confusion


confusion.matrix <- table(True = true.classes, Predicted = class.pred)

# Afficher la matrice de confusion
print(confusion.matrix)
```


```{r}
# Facultatif: utiliser le package 'caret' pour obtenir des statistiques supplémentaires
# install.packages("caret")

confusionMatrix(confusion.matrix)
```
# Matrice de confusion normalisée

```{r}
# Calculer la matrice de confusion
confusion.matrix <- table(True = true.classes, Predicted = class.pred)

# Matrice de confusion normalisée
confusion.matrix_norm <- prop.table(confusion.matrix, 1)

# Afficher la matrice de confusion normalisée
print(confusion.matrix_norm)
```

```{r}
# Visualiser la matrice de confusion normalisée
library(ggplot2)
library(reshape2)

confusion_df <- melt(confusion.matrix_norm)
colnames(confusion_df) <- c("True", "Predicted", "Value")

ggplot(data = confusion_df, aes(x = True, y = Predicted, fill = Value)) +
  geom_tile() +
  geom_text(aes(label = sprintf("%.2f", Value)), color = "white") +
  scale_fill_gradient(low = "white", high = "red") +
  theme_minimal() +
  labs(title = "Matrice de Confusion Normalisée", x = "Classe Réelle", y = "Classe Prédite")

```
# Courbe de ROC multiclasse

```{r}
par(mfrow = c(1, 1))

library(pROC)
# Convertir les true.classes en format factor
true.classes <- factor(true.classes, levels = c("Sain", "PS_malade", "ENG_malade"))
true_binary1 <- ifelse(true.classes == "Sain", "Sain", "other")
true_binary2 <- ifelse(true.classes == "PS_malade", "PS_malade", "other")
true_binary3 <- ifelse(true.classes == "ENG_malade", "ENG_malade", "other")

# Créer les objets de prédiction pour chaque classe

roc1 <- roc(true_binary1, as.numeric(class.pred == "Sain"), plot = TRUE, col = "red", main = "")
roc2 <- roc(true_binary2, as.numeric(class.pred == "PS_malade"), plot = TRUE, col = "green", add = TRUE)
roc3 <- roc(true_binary3, as.numeric(class.pred == "ENG_malade"), plot = TRUE, col = "blue", add = TRUE)
legend("bottomright", legend = c("San", "PS_malade", "ENG_malade"), col = c("red", "green", "blue"), lwd = 2)

```
# Précision et Sensibilité
```{r}
library(caret)

# Utiliser la fonction confusionMatrix du package 'caret'
conf_matrix <- confusionMatrix(factor(class.pred, levels = c("Sain", "PS_malade", "ENG_malade") ), factor(true.classes))

# Récupérer les précisions et rappels par classe
precision <- conf_matrix$byClass[,"Pos Pred Value"]
recall <- conf_matrix$byClass[,"Sensitivity"]

# Créer un dataframe pour la visualisation
metrics_df <- data.frame(
  Classe = c("Sain", "PS_malade", "ENG_malade"),
  Precision = precision,
  sensitivity = recall
)

metrics_df

# Visualiser la précision et le rappel par classe
library(ggplot2)
library(RColorBrewer)
colors = brewer.pal(n = 6, name = "Set3")
colors
library(ggpattern, help, pos = 2, lib.loc = NULL)
ggplot(metrics_df, aes(x = Classe)) +
  geom_bar(aes(y = Precision, fill = "Precision"), 
           stat = "identity", 
           position = "dodge") +
  geom_bar(aes(y = sensitivity, fill = "sensitivity"), 
           stat = "identity", 
           position = "dodge") +
  scale_fill_manual(
    name = "Metric",
    values = c(
      "Precision" = alpha(colors[1], 0.85), 
      "sensitivity" = alpha(colors[6], 0.55)  # Apply 50% transparency to green
      
    )
  ) +
  theme_minimal() +
  labs(title = "Précision et Sensibilité par Classe", y = "Valeur")
```
