---
title: "PIGAL - Analyse PLS multiblocs suivie d'une classification k-means des variables respiratoires"
author: 
    -name : "Groupe 22 ENSAI"
date: "`r Sys.Date()`"
output:
  prettydoc::html_pretty:
  theme: "architect"
highlight: github
number_sections: TRUE
editor_options: 
  markdown: 
    wrap: 72
---

```{=html}
<style type="text/css">
  body{
    font-size: 5pt;
  }
</style>
```

```{r setup, include=FALSE}
knitr::opts_chunk$set(echo = TRUE)
```

**Packages**

```{r error=FALSE, message=FALSE, warning=FALSE, include=F, eval=T}
# chargement des packages nécessaires pour la suite
rm(list=ls())
library(fastDummies)
library(ade4)
library(factoextra)
library(cluster)
library(knitr)
library(table1)
library(FactoMineR)
library(dplyr)
library(writexl)
library(adegraphics)
library(dbscan)
library(mclust)
library(ggplot2)
```

**Charger les données**

```{r, echo = T, warning = F, message = F, eval = T, include = F}

donnees <- readRDS("/home/rogerbernat/Documents/Projet_Stat_2025_modelisation/data_post_etape_4_Mean.Rdata")

```

## \_\_\_\_\_\_\_\_\_\_\_\_\_\_\_\_\_\_\_\_\_\_\_\_\_\_\_\_\_\_\_\_\_\_\_\_\_\_\_\_\_\_\_\_\_\_\_\_\_\_\_\_\_\_\_\_\_\_\_\_\_\_\_\_\_\_\_\_\_\_\_\_\_\_\_\_\_\_\_

#Analyse multiblocs - 21 variables X et une variable Y

## \_\_\_\_\_\_\_\_\_\_\_\_\_\_\_\_\_\_\_\_\_\_\_\_\_\_\_\_\_\_\_\_\_\_\_\_\_\_\_\_\_\_\_\_\_\_\_\_\_\_\_\_\_\_\_\_\_\_\_\_\_\_\_\_\_\_\_\_\_\_\_\_\_\_\_\_\_\_\_

data.clean = fichier contenant 21 variables X et une variable Y.


```{r, echo = T, warning = F, message = F, eval = T, include = F}
set.seed(1234567)

# suppression variable code elevage
data.clean <- donnees[-1]
rownames(data.clean) <- donnees$code_elevage
noms.ligne <- donnees$code_elevage
for(i in 1:length(data.clean)){
  if(is.numeric(data.clean[i]))
  data.clean[i] <- scale(data.clean[i])
}
```

*Etape 1* 

On réalise et CODE_ELEVAGEle découpage par les blocs en accord avec le fichier variables_Sujet_22_envoi.xlsx

```{r, echo = T, warning = F, message = F}
X01_Logement_Entretien <- data.clean[, c("X22x1_LOC_INF_rec", "X07x1_AN_CONST4_mean_3", "ENG_TROU", "T13_ENG_milieuDegrad.x")]
X02_Alimentation <- data.clean[, c("T10_PS_EauDebi_3", "T10_PS_AlimPoNourrLongpPo", "X09x3_FAB_CROISS_reg_rec")]
X03_Gestion_Maladies <- data.clean[, c("X18x2_ABBTX_PS", "X19x2_ABB_E")]
X04_Biosecurite <- data.clean[, c("X12x2_MAT_PC", "X12x2_MAT1FRLAV_1", "T16_BS_TenueSpeciElev", "X13x2_QUAI_t")]
X05_Facteurs_Infectieux <- data.clean[, c("A03_Pos10sVERS", "A03_PosSeroMyAs", "A03_TxPosSero22sTgReel", "A04_My10Mfloc", "A05_TxPos10sGRIPPEReel")]
X06_Caracteristiques_Generales <- data.clean[, c("X06x1_gene_majo_1_rec", "X25x1_ElvAlterChoiPers", "LR_LRF")]
```

*Etape 2*

Création des dummy (ie binaires) variables avec le package fastDummies. La variable prise en référence correspond à celle dont l'effectif de réponse est le plus élevé.

```{r, echo = T, warning = F, message = F}

data <- list(X01_Logement_Entretien, X02_Alimentation, X03_Gestion_Maladies, X04_Biosecurite, X05_Facteurs_Infectieux, X06_Caracteristiques_Generales)

for(i in 1:length(data)){
  df <- data[[i]]
  for(var in names(df)){
    if(is.factor(df[[var]])){
      df <- dummy_cols(df, var, remove_selected_columns = TRUE, remove_most_frequent_dummy = TRUE)
    }
  }
  data[[i]] <- df
}
```

*Etape 3* 
La variable Y est en 3 modalités donc elle est également recodée en dummy variables selon le code indiqué ci-dessous.
Introduction de la variable Y codée en 3 dummy (ie transformation de Y en 3 variables binaires) variables :

```{r, echo = T, warning = F, message = F}
dummy_y <- data.frame(y = data.clean$y)
dummy_y$y_malade <- as.factor(ifelse(dummy_y$y == "Sain", "Sain", "Malade"))
# Create des 3 Y
dummy_y$sain <- as.integer(dummy_y$y == "Sain")
dummy_y$malade <- as.integer(dummy_y$sain != 1)

#suppression de y, la variable Y initiale, qui a été récodée en 3 niveaux Y
data.clean$y <- dummy_y$y_malade

```

*Etape 4* 

Création d'un bloc pour la variable Y codée en dummy variables.

```{r}
bloc.Y <- as.data.frame(dummy_y[,3:4])
data[[7]] <- bloc.Y
```

*Etape 5* 

Renommer les blocs:

```{r, echo = T, warning = F, message = F}
new_names <- c("X01_Logement_Entretien", "X02_Alimentation", "X03_Gestion_Maladies", "X04_Biosecurite", "X05_Facteurs_Infectieux", "X06_Caracteristiques_Generales", "Bloc_Y")
names(data) <- new_names
```

*Etape 6* 

**PASSAGE à l'analyse mbPLS**

## Préparation des données

```{r, echo = T, warning = F, message = F}
Y <- data[[7]]
row.names(Y)<-rownames(data[[1]])
#renommer les lignes du nouveau Y par les numéros des data 1 à 7 car Y prend le code elevage (PIGAL/ELEV/01...) alors que les autres fichiers ont un numéro d'ordre (perte du code_elevage); sans cela le code d'après bloque #à voir si cette étape est nécessaire dans votre code selon la configuration de votre fichier.
dudiY.ergo <- dudi.pca(Y, center = TRUE, scale = TRUE, scannf = FALSE)
ktabX.ergo <- ktab.list.df(data[1:6])
```


## mbPLS

```{r, echo = T, warning = F, message = F}
res.mbpls2   <- mbpls(dudiY.ergo, ktabX.ergo, scale = T, option = "uniform", scannf = FALSE, nf = 10)
res.plot     <- plot(res.mbpls2)

res.2foldcv2 <- testdim(res.mbpls2, nrepet = 500)  # calcul long
```

## Variance expliquée par bloc

```{R}
# Remplacer les NaN par NA pour éviter les erreurs
rmsec_values <- res.2foldcv2$statsRMSEc$Mean
rmsec_values[is.nan(rmsec_values)] <- NA
somme <- res.2foldcv2$statsRMSEv$Mean + res.2foldcv2$statsRMSEc$Mean
# Définir les limites de l'axe Y pour inclure les deux courbes
#ylim_range <- range(c(res.2foldcv2$statsRMSEv$Mean, rmsec_values, somme), na.rm = TRUE)
par(mfrow = c(1, 3))
# Tracer la courbe d'erreur de validation (rouge)
plot(1:length(res.2foldcv2$statsRMSEv$Mean), res.2foldcv2$statsRMSEv$Mean, type = "b", pch = 16, col = "black",
     xlab = "Nombre de dimensions", ylab = "Erreur",
     main = "Erreur Validation",
     cex.main=1.75,
     cex.axis=1.7, cex.lab=1.5)

# Ajouter la courbe d'erreur d'apprentissage (bleue)
plot(1:length(rmsec_values), rmsec_values, type = "b", pch = 16, col = "black",
     xlab = "Nombre de dimensions", ylab = "Erreur",
     main = "Erreur Apprentissage",cex.main=1.75,
     cex.axis=1.7, cex.lab=1.5)

plot(1:length(somme), somme, type = "b", pch = 16, col = "black",
     xlab = "Nombre de dimensions", ylab = "Erreur",
     main = "Somme des erreurs", cex.main=1.75,
     cex.axis=1.7, cex.lab=1.5)

# Sélection dimensions
match(min(na.omit(somme)), somme)
res.plot[[4]]

res.plot[[3]]

```

NB : les variables X sont centrées et réduites à ce niveau
On décide alors de garder 2 dimensions.

# Récupération des composantes de tous les axes pour réaliser une classification k-means à partir de ces composantes

```{r, echo = T, warning = F, message = F}
#pour les X
recup_compos_X<-res.mbpls2$lX
#pour les Y
recup_compos_Y<-res.mbpls2$lY
```

## Complément sur la variance expliquée des axes 

```{r, include=F, eval=T}
red<-rgb(1,0,0,0.5)
orange <- rgb(1, 0.5, 0, 0.5)  
green <- rgb(0, 0.8, 0, 0.5)
sum_res <- summary(res.mbpls2)
```
```{r}

par(mfrow = c(2, 3))
for(name in names(sum_res)[-1]){
    var.cum <- sum_res[[name]][,2]
    color <- ifelse(var.cum <= 25, red, ifelse(var.cum < 30, orange, green))
    barplot(var.cum,
            main=name,
            col = color,
            cex.main=1.9,
            cex.axis=1.5,
            ylim= c(0,95))
}




par(mfrow = c(1, 2))
var.cum <- sum_res$YandX[,2]
color <- ifelse(var.cum <= 25, red, ifelse(var.cum < 30, orange, green))
barplot(var.cum,
            main="Y",
            col = color,
            cex.main=2,
            cex.axis=1.5,
            ylim= c(0,100))
var.cum <- sum_res$YandX[,4]
color <- ifelse(var.cum <= 25, red, ifelse(var.cum < 30, orange, green))

barplot(var.cum,
            main="Variables explicatives",
            col = color,
            cex.main=2,
            cex.axis=1.5,
            ylim= c(0,100))

```

## Classification

L’objectif de cette approche est de regarder si de l’hétérogénéité existe au sein des niveaux de Y et que cela s’explique par des pratiques associées qui sont différentes.

### K-means

```{r, include=F}

selection_dimensions <- function(res.mbpls, n_dim){
  # composantes du bloc X
  data_clust <- res.mbpls[, 1:n_dim]
  data_clust.scaled <- scale(data_clust)
  
  # calculate gap statistic
  gap_stat <- cluster::clusGap(data_clust.scaled,
                               FUN = kmeans,
                               nstart = 25,
                               K.max = 12,
                               B = 150)
  
  # Extract correct values from the gap statistic table
  gap_data <- data.frame(
    clusters = 1:nrow(gap_stat$Tab),
    gap = gap_stat$Tab[, "gap"],
    SE = gap_stat$Tab[, "SE.sim"]
  )
  
  # Create custom plot
  ggplot(gap_data, aes(x = clusters, y = gap)) +
    geom_line(color = "black") +
    geom_point(color = "black") +
    geom_errorbar(
      aes(ymin = gap - SE, ymax = gap + SE),
      width = 0.2,
      color = "black"
    ) +
    labs(
      x = "Nombre de Clusters",
      y = "Gap Statistique"
    ) +
    scale_x_continuous(breaks = 1:nrow(gap_data)) +
    theme_linedraw() +
    theme(
      # Bigger axis titles
      axis.title = element_text(size = 18),  # Default is 11
      # Bigger axis labels
      axis.text = element_text(size = 14),   # Default is 10
      # Thicker axis lines
      axis.line = element_line(linewidth = 0.8)  # Default is 0.5
    )
}
```

```{R}
select.2 <- selection_dimensions(recup_compos_X, 2)

select.2

```

Il semblerait que 2 et 8 clusters semblent ce dégager.

```{r, include=F}
analyse_clusters <- function(res.mbpls, donnees, n_dim, centers){
  data_clust <- res.mbpls[,c(1:n_dim)] #x premières composantes récupérées pour la suite de la classification
  data_clust.scaled <- scale(data_clust) # centrer


  #perform k-means clustering with k = x clusters (x=centers)
  res.km <- kmeans(data_clust.scaled, centers = centers, nstart = 25)


  #plot results of final k-means model
  resultat.2dim <- fviz_cluster(res.km, data = data_clust.scaled,
              geom = "point",
              ellipse.type = "convex", 
              ggtheme = theme_bw()
              )

  data.avec_cl <- cbind(donnees, res.km$cluster)
  nom.clust <- paste0("cluster_km", n_dim)
  names(data.avec_cl) <- c(names(donnees), nom.clust)

  data.avec_clb <- data.frame(data.avec_cl)

  #déclarer la variable cluster_km en facteur
  data.avec_clb[[nom.clust]] <- as.factor(data.avec_clb[[nom.clust]])

  data.table <- kable(table1(as.formula(paste("~ . |", nom.clust)), data = data.avec_clb))

  data.dsc <- catdes(data.avec_clb, num.var = ncol(data.avec_clb), proba =0.05)$category

  

  cluster_list <- list()
  for (i in 1:centers) {
    cluster_list[[paste("cluster", i, sep = "_")]] <- as.data.frame(data.dsc[[as.character(i)]])
    cluster_list[[paste("cluster", i, sep = "_")]] <- as.data.frame(cluster_list[[paste("cluster", i, sep = "_")]], rownames = "Variable")
  }
  file_path <- paste0("mb-pls/Clusters_km", paste0(n_dim, ".xlsx"))
  # write_xlsx(cluster_list, file_path, col_names = TRUE, format_headers = TRUE, use_zip64 = FALSE)
  
  return(list("res.km"=res.km,
               "plot.km"=resultat.2dim,
               "res.table"=data.table,
               "res.catdes"=data.dsc))

}
```

#### Analyse 2 clusters

```{R}
res.2.2 <- analyse_clusters(recup_compos_X, data.clean, 2, 3)
res.2.2$plot.km
res.2.2$res.table
res.2.2$res.catdes
```
