---
title: "Détection des valeurs manquantes"
---
# Manque ajouter le nom des variables dans le graphique ainsi que dans les valeurs où le test est True

*L'objectif de cette séction est de détecter les variables où il y a plus du 85 % de données manquantes.*

On commence par télécharger les données et la création de quelques variabes utiles: 
```{r}
setwd("/home/rogerbernat/Documents/Projet_statistique_2024/")
donnees <- readRDS("base_PC_Var_X_Var_Y_ENSAI_Respi_FINALE.RData", "rb")

n <- ncol(donnees)
num_individus <- nrow(donnees) 
```


Puis on enregistre les variables avec des valeurs manquantes superieures à 85 %.
```{r}
modalites_manquantes <- logical(n) 

for (i in 1:n) {
    modalites_manquantes[i] <- sum(is.na(donnees[, i])) / num_individus > 0.15
}
any(modalites_manquantes)
```
Il n'y a pas de données manquantes à plus de 85%. 
On s'intèresse à la répartition des variables manquantes dans es autres modalités.
```{r}
modalites_manquantes_pourcentage <- numeric(n)
for (i in 1:n){
    modalites_manquantes_pourcentage[i] <- 100 * (sum(is.na(donnees[,i]))/num_individus)

}

grad_couleurs <- colorRampPalette(c("green", "yellow", "red"))(15)
couleurs <- grad_couleurs[ceiling(modalites_manquantes_pourcentage)]

barplot(modalites_manquantes_pourcentage, 
        main = "Percentage des données manquantes par variable",
        ylab = "Percentage",
        xlab = "Variable",
        ylim = c(0, 16),
        col = couleurs)

```
