---
title: "Détection des valeurs manquantes"
---

*L'objectif de cette séction est de détecter les variables où il y a plus du 85 % de données manquantes.*

On commence par télécharger les données et la création de quelques variabes utiles: 
```{r}
# install.packages("dotenv")
library(dotenv)
setwd(Sys.getenv("path_bdd"))
donnees <- readRDS("base_PC_Var_X_Var_Y_ENSAI_Respi_FINALE.RData", "rb")

n <- ncol(donnees)
num_individus <- nrow(donnees)
noms_variables <- colnames(donnees)
```


Puis on enregistre les variables avec des valeurs manquantes superieures à 85 %.
```{r}
modalites_manquantes <- logical(n) 

for (i in 1:n) {
    modalites_manquantes[i] <- sum(is.na(donnees[, i])) / num_individus > 0.15
}
any(modalites_manquantes)
```
Il n'y a pas de données manquantes à plus de 85%. 
On s'intèresse à la répartition des variables manquantes dans es autres modalités.
```{r large-barplot, fig.width=12, fig.height=8}
modalites_manquantes_pourcentage <- numeric(n)
for (i in 1:n){
    modalites_manquantes_pourcentage[i] <- (sum(is.na(donnees[,i]))/num_individus)

}
# On exclue les variables avec peu de valeurs manquantes
indices_sans_nul <- modalites_manquantes_pourcentage > 0.01
modalites_filtrees <- modalites_manquantes_pourcentage[indices_sans_nul]
noms_filtrees <- noms_variables[indices_sans_nul]

ordre <- order(modalites_filtrees)
grad_couleurs <- colorRampPalette(c("green", "yellow", "red"))(15)
couleurs <- ifelse(modalites_filtrees < 0.05, "green",
            ifelse(modalites_filtrees < 0.08, "yellow",
            ifelse(modalites_filtrees <= 0.15, "orange", "red")))
par(mar = c(12, 4, 4, 2))
barplot(modalites_filtrees[ordre], 
        main = "Pourcentage des données manquantes par variable",
        ylab = "Pourcentage",
        ylim = c(0, 0.16),
        col = couleurs[ordre],
        border = NA,
        names.arg = noms_filtrees[ordre],
        las = 2,
        cex.names = 0.8,
        cex.main = 2.5,
        cex.lab = 1.3)
par(mar = c(5, 4, 4, 2))

```
On remarque que les données avec le plus de données manquantes ce sont celles qui ont un lien avec l'alimentation, il existe peut-être une corrélation (A mettre en evidance ???).
