---
title: "Détection des modalités sous-representées"
---

On commence par télécharger les données et on crée quelques variables utiles:
```{r}
library(dotenv)
setwd(Sys.getenv("path_bdd"))
donnees <- readRDS("base_PC_Var_X_Var_Y_ENSAI_Respi_FINALE.RData", "rb")

n <- ncol(donnees)
num_individus <- nrow(donnees)

n_factors <- 0
est_factor <- logical(n)
for (i in 1:n){
    est_factor[i] <- FALSE
    if(is.factor(donnees[, i])){
        n_factors <- n_factors + 1
        est_factor[i] <- TRUE
    }
}

n_factors # nombre de variables qui sont des factors
noms_factors <- colnames(donnees[est_factor])
```


Puis on enregistre les modalités avec des modalités dont la répresentation est inférieure à 15 %.
```{r}
variables_sous_representees <- logical(n_factors)
j <- 1
for (i in 1:n) {
    if(is.factor(donnees[, i])){

        rep_modalites <- prop.table(table(donnees[, i]))

        variables_sous_representees[j] <- any(rep_modalites < 0.15)
        j <- j + 1

    }
}
any(variables_sous_representees)
```
Il y a au moins une des variables avec au moins une modalité sous representée.
```{r}
noms_factors[variables_sous_representees]
v_interet <- noms_factors[variables_sous_representees]

```
Il y a qu'une seule variable avec une modalité dont la répresentation est inférieure à 15%.
```{r}
prop.table(table(donnees[v_interet]))
```
Il s'agit d'une modalité à 14% de répresentation dans une variable à 5 modalités qui semblent être biens réparties, il n'y a donc sûrement pas d'interêt à faire des regroupements.

On s'intéresse à la répartition de la modalité la moins representée dans nos variables factors.
```{r}
variables_sous_representees_pourcentage <- numeric(n_factors)
j <- 1
for (i in 1:n) {
    if(is.factor(donnees[, i])){

        rep_modalites <- prop.table(table(donnees[, i]))

        variables_sous_representees_pourcentage[j] <- min(rep_modalites)
        j <- j + 1
    }
}
ordre <- order(variables_sous_representees_pourcentage)
couleurs <- ifelse(variables_sous_representees_pourcentage < 0.15, "red",
          ifelse(variables_sous_representees_pourcentage < 0.16, "orange",
          ifelse(variables_sous_representees_pourcentage < 0.18, "yellow", "green")))

barplot(variables_sous_representees_pourcentage[ordre],
        col=couleurs[ordre],
        border=NA,
        main="Répartition de la modalité la moins représenté par variables",
        xlab="Variable",
        ylab="Pourcentage")
```

La majorité des variables ont un seuil de représentation supérieur à 18 %, et une minorité ont un seuil entre 15 % et 16 %.