---
title: "Détection des modalités sous-representés"
---
# Manque ajouter le nom des variables dans le graphique ainsi que dans les valeurs où le test est True

*L'objectif de cette séction est de détecter les modalités qui sont sous-representés.*

On commence par télécharger les données et la création de quelques variabes utiles: 
```{r}
setwd("/home/rogerbernat/Documents/Projet_statistique_2024/")
donnees <- readRDS("base_PC_Var_X_Var_Y_ENSAI_Respi_FINALE.RData", "rb")
n <- ncol(donnees)
num_individus <- nrow(donnees)

n_factors <- 0

for (i in 1:n){
    if(is.factor(donnees[, i])){
        n_factors <- n_factors + 1
    }
}

n_factors # nombre de variables qui sont des factors
```


Puis on enregistre les modalités avec des modalités dont la répresentation est inferiuere à 15 %.
```{r}
variables_sous_representees <- logical(n_factors)

for (i in 1:n) {
    if(is.factor(donnees[, i])){

        rep_modalites <- prop.table(table(donnees[, i]))        

        variables_sous_representees[i] <- any(rep_modalites < 0.15)

    }
}
variables_sous_representees <- as.numeric(na.omit(variables_sous_representees))
any(variables_sous_representees)
```
Il n'y a pas de variables avec des modalités sous representés.

On s'intèresse à la répartition de la modalité la moins representé dans nos variables factors.
```{r}
variables_sous_representees_pourcentage <- numeric(n_factors)

for (i in 1:n) {
    if(is.factor(donnees[, i])){

        rep_modalites <- prop.table(table(donnees[, i]))        

        variables_sous_representees_pourcentage[i] <- min(na.omit(rep_modalites)) * 100

    }
}
variables_sous_representees_pourcentage <- as.numeric(na.omit(variables_sous_representees_pourcentage))
barplot(variables_sous_representees_pourcentage)

```
# Le barplot est peut être pas optial, charte de chaleur serait peut être mieux