```{r}
library(dotenv)
setwd(Sys.getenv("path_bdd"))
donnees <- readRDS("base_PC_Var_X_Var_Y_ENSAI_Respi_FINALE.RData", "rb")
```

On s'intéresse maintenant aux données numériques.
On crée un dataframe contenant seulement les variables numériques.
Et on compte le nmobre de valeurs unique pour chaque variables.
```{r}
numeric_columns <- sapply(donnees, is.numeric)
df_numerique <- donnees[, numeric_columns]
n_unique_values <- function(x) {
  length(unique(x))
}
unique_counts <- sapply(df_numerique, n_unique_values)
print(unique_counts)
```

On s'intéresse seulement aux variables ayant moins de 6 valeurs différentes.
Ce sont des variables numériques potentiellement catégorielles que l'on pourrait convertir en factor.
Puis
```{r}
unique_counts[unique_counts < 6] # limite arbitrairement fixée à 6.
cols_to_analyze <- names(unique_counts[unique_counts < 6])
cols_to_analyze
df_numerique <- df_numerique[cols_to_analyze]
```
on regarde le pourcentage d'apparition de la valeure la plus présente.
On supprime les variables pour lesquelles cette fréquence est supérieure à 85%.
```{r}
pc_modalité_plus_pres <- sapply(cols_to_analyze, function(col_name) {
  col <- df_numerique[[col_name]]
  freq_table <- table(col)
  max_freq <- max(freq_table)
  return(max_freq)
})
vars_to_remove_sup_85 <- names(pc_modalité_plus_pres[pc_modalité_plus_pres >= 85])
vars_to_remove_sup_85
cols_to_analyze <- setdiff(cols_to_analyze, vars_to_remove_sup_85)
cols_to_analyze
df_numerique <- df_numerique[,cols_to_analyze]
# donnees <- donnees[ , !(names(df) %in% vars_to_remove_sup_85)]

```
Maintenant on va regarder si des valeures sont présentes à moins de 15 %.
Si ce n'est pas le cas la variable peut être convertit en factor.
Si c'est le cas on va afficher le tableau des proportions pour voir si un regroupement est envisageable.

```{r}

library(ggplot2)
library(gridExtra)

pc_modalité_moins_pres <- sapply(cols_to_analyze, function(col_name) {
  col <- df_numerique[[col_name]]
  freq_table <- table(col)
  min_freq <- min(freq_table)
  return(min_freq)
})
vars_to_factor <- names(pc_modalité_moins_pres[pc_modalité_moins_pres > 15])
cols_to_analyze <- setdiff(cols_to_analyze, vars_to_factor)
vars_to_factor
cols_to_analyze

table_fonction <- sapply(cols_to_analyze, function(col_name) {
  col <- df_numerique[[col_name]]
  freq_table <- table(col)
  return(freq_table)
})
class(table_fonction)
length(table_fonction) #13

plot_list <- list()

# Boucle pour créer un graphique pour chaque table de fréquence
for (i in seq_along(table_fonction)) {
  freq_table <- table_fonction[[i]]

  # Créer le graphique pour chaque table de fréquence
  p <- ggplot(data.frame(Value = names(freq_table), Frequency = as.vector(freq_table)),
              aes(x = Value, y = Frequency, fill = Value)) +
    geom_bar(stat = "identity") +
    theme_minimal() +
    theme(axis.text.x = element_text(angle = 45, hjust = 1)) +
    labs(title = names(table_fonction)[i], x = "Valeur", y = "Fréquence")

  # Ajouter chaque graphique à la liste
  plot_list[[i]] <- p
}
# Afficher les graphiques dans une grille 4x4
grid.arrange(grobs = plot_list, ncol = 4)
```
"A03_NbEspCo" peut être convertit en factor.
Voir avec tutrice à partir du graphe opur éventuelle regroupements.
Les variables non traitées reste donc au format numérique.
